---
title: "Representatividade Indígena na Administração Pública Federal"
author: "CGINF/DIGID/SGP/MGI"
date: "`r format(Sys.time(), '%d %B, %Y')`"
lang: pt-BR
output:
  html_document:
    self-contained: true
    toc: true
    css: "styles-2.css"
  word_document:
    toc: true
    reference_docx: model_ref3_edit.docx
  pdf_document:
    toc: true
always_allow_html: true
header-includes:
  - \usepackage{booktabs}
  - \usepackage{longtable}
  - \usepackage{float}
  - \usepackage{caption}
  - \captionsetup[table]{name=}
  - \captionsetup[figure]{name=}
---

```{r setup, message=FALSE, warning=FALSE,echo = F,results = "hide"}
# ==============================================================================
# 1. CONFIGURAÇÕES INICIAIS E BIBLIOTECAS
# ==============================================================================
library(arrow)
library(data.table)
library(dplyr)
library(ggplot2)
library(stringr)
library(lubridate)
library(forcats)
library(ggtext)
library(showtext)
library(DBI)
library(sparklyr)
library(stringr)
library(reactable)
library(htmltools)
library(scales)
library(reticulate)
library(viridis)
library(plotly)
library(crosstalk)
library(treemapify)
library(tidyr)
library(echarts4r)
library(DT)
library(crosstalk)
library(flextable)



# Configuração de fontes para estética TidyTuesday
# font_add_google("Roboto Condensed", "roboto")
# font_add_google("Outfit", "title_font")
# showtext_auto()


# configuração de paletas e dimensões
source('../setup_rmd.R')
source('../metodos.r')

# função para ajustar legendas do plotly
ggplotly_c <- function(gg_obj){
  seen <- c()
  ptly_obj <- ggplotly(gg_obj)
  ptly_obj$x$data <- lapply(ptly_obj$x$data, function(tr) {
    nm <- tr$name %>%
      gsub("^\\(|\\)$","",.) %>%
      gsub(",[0-9]$", "", .)
    
    if(nm %in% seen){
      tr$showlegend  <- FALSE
      }else{
        tr$name <- nm
        seen <<- c(seen,tr$name)
        }
    tr
    })
  ptly_obj
  }

# função para configuração do flextable
flextable_c <- function(...){
  flextable(...) %>%
  bg(part = 'header',bg = pal_primaria[1]) %>%
  color(part = "header", color = "white") %>%
  colformat_num(big.mark = ".", decimal.mark = ",", digits = 0) %>%
  colformat_double(digits = 1, suffix = "%", decimal.mark = ",")
}

# para identificar o formato de saída
is_html <- knitr::is_html_output()
```

<style type="text/css">

.main-container {

  max-width: 120%;

  margin-left: auto;

  margin-right: auto;

}

<!-- strong { -->
<!--     font-weight: 700; -->
<!--     color: #0c326f; -->

<!-- } -->

<!-- label { -->
<!--     display: inline-block; -->
<!--     max-width: 100%; -->
<!--     margin-bottom: 5px; -->
<!--     font-weight: 700; -->
<!--     color: #0c326f; -->
<!-- } -->

<!-- element.style { -->
<!--     width: 242.639px; -->
<!--     color: #0c326f; -->
<!-- } -->

</style>


<!-- <div class = 'report'> -->

```{r configDT}
# table

# Definir as configurações da tabela, incluindo o idioma em Português Brasil


# Criar a tabela usando datatable com as configurações personalizadas
configuracao <- list(
  language = list(
    infoFiltered = "(filtrado num total de _MAX_ registros)",
    info = "Exibindo _START_ até _END_ de _TOTAL_ registros",
    lengthMenu = "Mostrar _MENU_ registros por página",
    search = "Pesquisar:",
    paginate = list(
      first = "Primeiro",
      last = "Último",
      `next` = "Próximo",
      previous = "Anterior"),
    aria = list(
      sortAscending = ": ativar para classificar coluna em ordem crescente",
      sortDescending = ": ativar para classificar coluna em ordem decrescente"
    )
  ),
  dom = 'Bfrtip',
  buttons = c('csv', 'excel', 'pdf', 'print')
  
)
```



```{r wrangling, message=FALSE, warning=FALSE}
df_etnia <- readRDS('../data/df_etnia.rds') %>% setDT


# mês referência
dt_range <- df_etnia[,range(data)] 
dt_max_siape <- df_etnia[,max(mes)]
dt_max_show <- dt_range[2] %>% format("%B/%Y") %>% str_to_title()
dt_max_graph <- dt_range[2] %>% format("%b/%Y") %>% str_to_title()
```


# Análise da Representatividade


```{r tabela2}

# ==============================================================================
# 4. TABELA INTERATIVA (Reactable)
# ==============================================================================
dados_tabela <- df_etnia %>%
  filter(data == max(data)) %>%
  select(nome_cor_origem_etnica, n, pct) %>%
  arrange(desc(pct))
```


Em `r dt_max_show`, a Administração Pública Federal (APF) contava com um total de `r dados_tabela[nome_cor_origem_etnica == 'INDIGENA',n %>% formatar_num(0)]` vínculos ativos de pessoas que se autodeclaram como indígenas, o que representa `r dados_tabela[nome_cor_origem_etnica == 'INDIGENA',formatar_num(100*pct,2)]`% do total de ativos, conforme representado na Tabela a seguir.

```{r react, eval = is_html}
reactable(
  dados_tabela,
  pagination = FALSE,
  highlight = TRUE,
  compact = TRUE,
  theme = reactableTheme(
    borderColor = "#dfe2e5",
    stripedColor = "#f6f8fa",
    highlightColor = "#eab67644",
    cellPadding = "12px 15px",
    style = list(fontFamily = "Roboto Condensed, sans-serif")
  ),
  columns = list(
    nome_cor_origem_etnica = colDef(
      name = "Cor/Origem Étnica",
      minWidth = 150,
      style = function(value) {
        if (grepl("IND.GENA",value,ignore.case = T)) {
          list(fontWeight = "bold", color = "#fff", backgroundColor = "#FF7800", padding = "10px")
        } else {
          list(fontWeight = "bold", color = "#2c3e50")
        }
      }
    ),
    n = colDef(
      name = "Total de Vínculos",
      align = "center",
      format = colFormat(separators = TRUE, locales = "pt-BR")
    ),
    pct = colDef(
      name = "Participação (%)",
      defaultSortOrder = "desc",
      cell = function(value, index) {
        label <- dados_tabela$nome_cor_origem_etnica[index]
        bar_color <- ifelse(grepl("IND.GENA",
                                  label,ignore.case = T),
                            pal_primaria[2],
                            "#919191")
        
        width <- paste0(value * 100, "%")
        bar <- div(
          style = list(background = bar_color,
                       width = width,
                       height = "12px", 
                       borderRadius = "2px")
        )
        
        div(
          style = list(display = "flex", alignItems = "center"),
          div(style = list(width = "50px", marginRight = "10px"), 
              sprintf("%.1f%%", value * 100)),
          bar
        )
      }
    )
  )
)
```

```{r flext, eval = !is_html}


dados_tabela %>%
  copy() %>%
  .[,pct := 100*pct] %>%
  setnames(
    c("Cor/Origem Étnica",
      "Total de Vínculos",
      "Participação (%)")
  ) %>%
  flextable_c(
    cwidth = 1.5
  ) %>%
  bg(i = ~ grepl("IND.GENA",`Cor/Origem Étnica`,ignore.case = T), 
     bg = pal_primaria['ponto']) 

# no flextable, Se for INDIGENA pintar fundo de laranja 

# flextable pintar título com fundo azul e letras brancas 
```


```{r tab_serie_historica}
df_indigena_mes <- 
  df_etnia %>% 
  filter(is_indigena == "Sim") %>%
  mutate(data = year(data),pct = round(100*pct,2))

menor_rep <- df_indigena_mes[which.min(pct)]
maior_rep <- df_indigena_mes[which.max(pct)]
```

Desde `r year(dt_range[1])`, a representatividade de indígnas na APF alcançou seu ponto mais baixo em `r menor_rep[,data]`, com `r menor_rep[,n] %>% formatar_num(0)` vínculos (`r menor_rep[,pct] %>% formatar_num(2)`% do total), sendo que o pico foi observado em  `r maior_rep[,data]`, com `r maior_rep[,n] %>% formatar_num(0)` vínculos (`r maior_rep[,pct] %>% formatar_num(2)`%).

Entre 2021 e 2022, é possível notar um aumento no total absoluto acompanhado de uma queda no percentual, o que pode ser explicado por um aumento no número total de vínculos mais acelerado para as outras categorias de cor ou origem étnica.



```{r grafico_serie_historica}
# ==============================================================================
# 5. GRÁFICO DE SÉRIE HISTÓRICA (Foco em Indígena com Legenda)
# ==============================================================================

# 1. Definir as cores manualmente (Verde para indígena, Cinza para o resto)
# Pegamos todos os nomes únicos de categorias para garantir que o mapeamento seja completo
# categorias <- unique(df_etnia$nome_limpo)
# cores_map <- setNames(rep("#d1d5db", length(categorias)), categorias)
# Sobrescrevemos a cor do grupo indígena (ajuste o nome se necessário)
# cores_map[str_detect(names(cores_map), "INDIGENA|INDÍGENA")] <- "#27ae60"

# 2. Definir tamanhos de linha manuais
# tamanhos_map <- setNames(rep(0.7, length(categorias)), categorias)
# tamanhos_map[str_detect(names(tamanhos_map), "INDIGENA|INDÍGENA")] <- 2

# 3. Ponto para a etiqueta final
label_final <- df_etnia %>% 
  filter(is_indigena == "Sim") %>% 
  filter(data == max(data))%>%
             mutate(data = year(data),pct = round(100*pct,2))


codf <- df_indigena_mes[mes == dt_max_siape, max(n)/max(pct)]

# 4. Construção do gráfico
# 4. Construção do gráfico
# txt_size <- 30 
ggplot_cat(df_indigena_mes,
           aes(x = data)) +
  
  # Linhas para todas as categorias
  geom_line(aes(y = pct*codf,
                color = "Percentual"),
            alpha = 0.8,
            size = 2)  +
  
  # Pontos apenas para a categoria indígena (para destaque extra)
  geom_point(aes(y = pct*codf,
                 col = "Percentual"),
             size = 3.5) +
  
  # Linhas para todas as categorias
  geom_line(aes(y = n,
                col = "Total"),
            alpha = 0.8,
            size = 2) +
  
  # Pontos apenas para a categoria indígena (para destaque extra)
  geom_point(aes(y = n,
                 color = "Total"),
             size = 3.5)  + 
  
  # segundo eixo
  scale_y_continuous(name = "Total",
                     sec.axis = sec_axis(pct ~ ./codf  ,name = "Percentual"))  +
  
  # Etiqueta de texto direta
  geom_text(data = label_final, 
            aes(y = n,
                label = paste0(dt_max_graph,":\n",n," (",pct, "%)")),
            # hjust = -8,
            # vjust = 3,
            family = "roboto", 
            position = position_nudge(y = -55.8,x = -1),
            fontface = "bold",
            # color = pal_primaria['principal'],
            size = 5, 
            show.legend = FALSE) +
  # Títulos e Identidade Visual
  labs(
    title = "Série Histórica: Total e percentual de Indígenas na APF",
    # subtitle = "Proporção de Vínculos ativos por autodeclaração (2018-2026)",
    # caption = "Fonte: Dados DWSIAPE / MGI-BRONZE | Visualização: Marcelo Ribeiro",
    x = NULL, y =NULL,colour = NULL
  )   -> serie_indigenas

# serie_indigenas
if(is_html){
  df_test <- copy(df_indigena_mes)
  setnames(df_test,"data","ano")
  plot_ly(data = df_test, x =~ ano) |>
    add_lines(y = ~ n,
              name = "Total",
              line = list(
                color = pal_primaria[1],
                width = 2)
              ) |>
    add_markers(y = ~ n,
              name = "Total",
                marker = list(
                  color = pal_primaria[1],
                  width = 3),
                showlegend  = F
                ) |>
    add_lines(y = ~ pct,
              name = "Percentual", 
              yaxis = "y2",
              line = list(
                color = pal_primaria[2],
                width = 2)      
              ) |>
    add_markers(y = ~ pct,
                name = "Percentual",
                marker = list(
                  color = pal_primaria[2],
                  width = 3),
                 yaxis = "y2",
                showlegend  = F
                ) |>
    layout(
      xaxis = list(title = ""),
      yaxis = list(title = "Total"),
      yaxis2 = 
        list(
          title = "Percentual",
          overlaying = "y",
          side = "right",
          tickformat = "0.2f"
          ),
      margin = list(r = 80),
      legend = 
        list(
          orientation = "h",
          x = 0.5,
          xanchor = "center",
          y = -0.2
          )
      )
}else{
  serie_indigenas
}



```



```{r uf}

df_etnias_uf <- readRDS('../data/df_indigenas_uf.rds') %>% setDT
df_etnias_uf[,pct_indigenas := round(100*total_indigenas/sum(total_indigenas),2),.(uf)]
df_indigenas_uf <- df_etnias_uf[nome_cor_origem_etnica %>% grepl("ind.gena",.,ignore.case = T)]


df_indigenas_3 <- df_indigenas_uf %>% setorder(-pct_indigenas) %>% head(3)

``` 


As Unidades Federativas (UFs) com maior presença de indígenas nos órgãos da APF são `r df_indigenas_3[,lista_e(uf," e ")]`. Em cada uma destas UF, `r df_indigenas_3[,lista_e(paste0(pct_indigenas,"%")," e ")]` dos vínculos, respectivamente, são exercidos por pessas desta etnia.



```{r plot_uf}
# Preparando o gráfico
df_indigenas_uf %>%
  mutate(uf = fct_reorder(uf, pct_indigenas)) %>%
  ggplot_cont(aes(x = pct_indigenas, y = uf, fill = pct_indigenas)) +
  geom_col(show.legend = FALSE) +
  # Adicionando o número exato ao lado da barra
  geom_text(aes(label = paste0(pct_indigenas,"%")),
            position = position_nudge(x = 0.1),
            hjust = -0.2, 
            face = "bold",
            col = pal_primaria['ponto'],
            family = "roboto", 
            size = 3.5,
            show.legend = F) +
  labs(
    title = paste0("Representatividade de Vínculos Indígenas nas UFs, ",dt_max_graph),
    # subtitle = "Total de Vínculos ativos (Fev/2026)",
    x = "Percentual",
    y = NULL
  ) + #-> plot_uf
  theme_minimal(base_family = "roboto") +
  theme( 
    plot.title = element_markdown(family = "title_font",
                                  size = 16, 
                                  face = "bold",
                                  color = pal_primaria[1],
                                  hjust = 0),
    plot.subtitle = element_text(size = 15, color = "grey40", margin = margin(b = 25)),
    panel.grid.minor = element_blank(),
    panel.grid.major.y = element_blank(),
    axis.text.y = element_text(size = 10,face = "bold"),
    axis.text = element_text(size = 10, color = "grey30")#,
    # plot.margin = margin(20, 30, 20, 20) 
  ) -> plot_uf

if(is_html){
  ggplotly_c(plot_uf)
  }else{
    plot_uf
  }
```



```{r represent_orgao}
df_orgao <- readRDS('../data/df_orgao.rds') %>% setDT


## percentuais de indígenas por órgão
df_orgao[,`:=`(
  total_orgao = sum(total),
  pct_indigena = round(100*total/sum(total),2)),
  .(orgao_vinc)] %>%
  filter(nome_cor_origem_etnica == "INDIGENA") %>%
  select(nome_orgao_vinc,no_orgao,total_orgao,total,pct_indigena) -> df_orgao_ind



# nomes corrigidos
orgaos_texto <- readxl::read_excel(path = '../data/orgaos_ind.xlsx') %>% setDT

# juntando os nomes corrigidos
df_orgao_ind <- left_join(df_orgao_ind,
                          orgaos_texto[,.(nome_orgao_vinc,no_orgao_texto)],
                   by = "nome_orgao_vinc") %>%
  setorder(-pct_indigena)

df_orgao3 <- head(df_orgao_ind,2)


# domínio de cores para as tabelas
dom_pct_ind <- df_orgao_ind$pct_indigena
col_pct <- col_numeric(palette = c("white",pal_primaria['principal']),
                       domain =dom_pct_ind )
```


Ao analisar a representatividade de indígenas em cada órgão, a tabela a seguir aponta  `r df_orgao3[,paste0(str_to_title(no_orgao_texto)," (",nome_orgao_vinc,")",", com ",pct_indigena,"%") %>% lista_e(sep_l = "; ")]`, como aqueles em que há maior presença de indígenas com relação ao total de vínculos. Juntos, estes órgãos contam com `r df_orgao3[,sum(total_orgao)] %>% formatar_num(0)` vínculos, sendo que `r df_orgao3[,100*sum(total)/sum(total_orgao)] %>% formatar_num(1)`% são de pessoas indígenas. Por outro lado, estes mesmo órgãos concentram `r formatar_num(100*df_orgao3[,sum(total)]/df_orgao_ind[,sum(total)],1)`% dos vínculos ativos de indígenas.

```{r dt_indigena_orgao, eval = is_html}



dt2 <- df_orgao_ind %>%
  copy %>%
  select(-no_orgao_texto) %>% 
  setnames(c("Sigla",
             "Órgão",
             "Total de vínculos",
             "Total de vínculos de indígenas",
             "Participação (%) de indígenas no órgão")) %>% 
  DT::datatable(#filter = "top",
                #style = "bootstrap",
                class = "compact",
                width = "100%",
                extensions = 'Buttons',
                options = configuracao,
                caption = 
                  tags$caption(
                    style = 
                    "caption-side: top;
                    text-align: left;
                    font-size: 24px;
                    color: #0000AA;",
                    "Por órgão"
                    )
                ) %>%
  formatStyle(
    "Participação (%) de indígenas no órgão",
    background = styleEqual(dom_pct_ind,col_pct(dom_pct_ind)),
    backgroundSize = '98% 88%',
    backgroundRepeat = 'no-repeat',
    backgroundPosition = 'center'
  ) 

dt2
```



```{r flext_indigena_orgao, eval = !is_html}
nshow <- 6
df_orgao_ind %>%
  copy %>%
  select(nome_orgao_vinc,no_orgao_texto,total_orgao,total,pct_indigena) %>%
  head(nshow) %>% 
  setnames(
    c("Sigla do Órgão",
      "Órgão",
      "Total de vínculos",
      "Total de vínculos de indígenas",
      "Participação (%) de indígenas no órgão")) %>% 
  flextable_c(
    cwidth = 1.2
  ) %>%
  flextable::set_caption(
    caption =
      as_paragraph(
        as_chunk(
        paste0("Órgãos com maior percentual de indígenas\n(",
               nshow," órgãos com maior representatividade)"),
        props =  officer::fp_text(
          color = pal_primaria[1],
          font.size = 14,
          bold = TRUE)
        )
        ),
    # fontfamily = "title_font",
    # color = pal_primaria[1],
    # size = 24,
    # bold = TRUE,
    align_with_table = TRUE
  )   %>%
  bg(
    bg = col_pct,
    j = "Participação (%) de indígenas no órgão",
    part = "body")
```

# Perfil dos vínculos ativos de indígenas


## Sexo e faixa etária

```{r tb_piramide_etaria}
# 1. Agregação no Spark
df_piramide <- readRDS('../data/df_piramide.rds')  %>% 
  setDT %>%
  filter(nome_faixa_etaria != "15 a 18 anos")

df_piramide[,`:=`(init_idade =
                    faixa_etaria %>%
                    gsub(",.*","",.) %>%
                    gsub("\\(","",.) %>%
                    as.numeric(),
                  fim_idade = 
                    faixa_etaria %>%
                    gsub(".*\\,","",.) %>%
                    gsub("\\]","",.) %>%
                    as.numeric()
                  )
            ]


df_piramide_indigena <- readRDS('../data/df_piramide_indigena.rds') %>% 
  setDT %>%
  filter(nome_faixa_etaria != "15 a 18 anos")


df_piramide_indigena[,`:=`(init_idade =
                             faixa_etaria %>%
                             gsub(",.*","",.) %>%
                             gsub("\\(","",.) %>%
                             as.numeric(),
                           fim_idade = 
                             faixa_etaria %>%
                             gsub(".*\\,","",.) %>%
                             gsub("\\]","",.) %>%
                             as.numeric()
                           )
                     ]



```


O conjunto de vínculos ativos de indígenas é composto por `r df_piramide_indigena[,100*sum(total*(nome_sexo == "Fem"))/sum(total)] %>% formatar_num(2)`% de mulheres. Considerando todos os servidores da APF, este percentual é de `r df_piramide[,100*sum(total*(nome_sexo == "Fem"))/sum(total)] %>% formatar_num(2)`%


Quanto à idade, `r df_piramide_indigena[,100*sum(total*(fim_idade <= 40 ))/sum(total)] %>% formatar_num(2)`% dos indígenas na APF têm até 40 anos e `r df_piramide_indigena[,100*sum(total*(init_idade >= 65 ))/sum(total)] %>% formatar_num(2)`% estão acima dos 65. Estes percenutais em toda a APF são, respectivamente, `r df_piramide[,100*sum(total*(fim_idade <= 40 ))/sum(total)] %>% formatar_num(2)`% e `r df_piramide[,100*sum(total*(init_idade >= 65 ))/sum(total)] %>% formatar_num(2)`%




```{r piramide_etaria}
# pirâmide Indígenas
pir_indigena <- 
  ggplot(df_piramide_indigena,
         aes(x = reorder(nome_faixa_etaria, faixa_etaria),
             y = total_ajustado, 
             fill = nome_sexo))  +
  geom_bar(stat = "identity", width = 0.8) +
  coord_flip() +
  scale_y_continuous(labels = function(x) format(abs(x),
                                                 big.mark = ".", 
                                                 decimal.mark = ",")) +
  scale_fill_manual(values = c("Fem" = "#FF7800", "Mas" = "#0000aa"), name = "Sexo") +
  labs(
    title = paste0("Vínculos Indígenas, ",dt_max_graph),
    subtitle = paste0("Distribuição por faixa etária e sexo (",dt_max_graph,")"),
    x = "Faixa Etária",
    y = "Quantidade"
  ) +
  theme_minimal(base_family = "roboto") +
  theme(
    plot.title = element_text(face = "bold", 
                              size = 18,
                              color = "#0000aa",),
    panel.grid.minor = element_blank(),
    legend.position = "bottom"
  )


# Pirâmide federais
pir_federais <- 
  ggplot(df_piramide,
         aes(x = reorder(nome_faixa_etaria, faixa_etaria),
             y = total_ajustado, 
             fill = nome_sexo))  +
  geom_bar(stat = "identity", width = 0.8) +
  coord_flip() +
  scale_y_continuous(labels = function(x) format(abs(x),
                                                 big.mark = ".", 
                                                 decimal.mark = ",")) +
  scale_fill_manual(values = c("Fem" = "#FF7800", "Mas" = "#0000aa"), name = "Sexo") +
  labs(
    title = paste0("Total de Vínculos, ",dt_max_graph),
    subtitle = paste0("Distribuição por faixa etária e sexo (",dt_max_graph,")"),
    x = "Faixa Etária",
    y = "Quantidade"
  ) +
  plot_config



if(is_html){
  bscols(ggplotly(pir_federais) %>%
           plotly::layout(legend = list(x = 0.50,
                                        y = 0,
                                        xanchor = "center",
                                        yanchor = "upper",
                                        orientation = "h")
                          ),
         ggplotly(pir_indigena) %>%
           plotly::layout(legend = list(x = 0.45,
                                        y = 0,
                                        xanchor = "center",
                                        yanchor = "upper",
                                        orientation = "h")
                          ),
         widths = c(6,6),
         device = "sm")
  }else{
    print(pir_federais)
    print(pir_indigena)
  }

```


<!-- ## Perfil de Escolaridade: Vínculos Indígenas -->

## Escolaridade

```{r escol_indigena}
# ==============================================================================
# 1. PREPARAÇÃO DOS DADOS (Foco Exclusivo em Indígenas)
# ==============================================================================


df_treemap <- readRDS('../data/df_treemap_ind.rds') %>% setDT


df_treemap_ind <- df_treemap[nome_cor_origem_etnica == "INDIGENA"]


# reordenando cores de acordo com a frequencia da escolaridade
setorder(df_treemap_ind,-total)
pal_complementar.f <- pal_complementar[order(df_treemap_ind$nome_escolaridade.f)]
``` 


A figura a seguir apresenta a distribuição de vínculos que se autodeclaram indígenas segundo a escolaridade. Cerca de `r df_treemap_ind[nome_escolaridade.f >= 'ENSINO SUPERIOR',sum(total)] -> esc_i;formatar_num(esc_i,0)` indígenas, `r df_treemap_ind[,sum(total)] -> esc_t;formatar_num(100*esc_i/esc_t,1)`% do total, possuem nível superior ou maior. Considerando todos os servidores da APF, este percentual é de `r (df_treemap[nome_escolaridade.f >= 'ENSINO SUPERIOR',100*sum(total)]/sum(df_treemap$total)) %>% formatar_num(1)`%.

```{r treemap_indigena}
# ==============================================================================
# 2. GERAÇÃO DO TREEMAP
# ==============================================================================
ggplot(df_treemap_ind, aes(area = total, 
                           fill = nome_escolaridade.f, 
                           # subgroup = nome_escolaridade_completa, 
                           label = nome_escolaridade.f
                           )
       ) +
  
  # Camada de retângulos
  geom_treemap(color = "white",
               size = 1.5
               ) +
  
  # Bordas dos níveis de escolaridade
  # geom_treemap_subgroup_border(color = "white", size = 2) +
  
  # Título do Nível de Escolaridade (Centro do Bloco)
  # geom_treemap_subgroup_text(place = "centre", grow = TRUE, alpha = 0.15, 
                             # color = "black", fontface = "bold") +
  
  # Sigla da Região (Dentro dos sub-blocos)
  geom_treemap_text(color = "white", 
                    place = "bottomright",
                    reflow = TRUE, 
                    size = 25, fontface = "bold") +
  
  # Paleta de cores (Verdes para remeter à temática indígena)
  # scale_fill_viridis_d(option = "mako", direction = -1) + 
  # plot_fill_cat + 
  scale_fill_discrete(palette = pal_complementar.f) +
  
  labs(
    title = paste0("Distribuição de Escolaridade: Vínculos INDÍGENAS, ",dt_max_graph),
    # subtitle = paste0("Análise por Nível de Instrução e Região Política (",dt_max_graph,")"),
    # caption = "Fonte: Dados DWSIAPE / MGI-BRONZE | Visualização: Marcelo Ribeiro",
    fill = "Escolaridade"
  ) + 
  plot_config -> treemap_escol

 # +
 #  theme_minimal(base_family = "roboto") +
 #  theme(
 #    text  = element_text(size = 20),
 #    plot.title = element_text(size = 26,
 #                              face = "bold",
 #                              just = 0,
 #                              halign = 0,
 #                              color = "#0000aa"),
 #    plot.subtitle = element_text(size = 22, color = "grey40"),
 #    legend.position = "bottom"
 #  )

treemap_escol
```


## Órgão de Vínculo

<!-- ## Natureza jurídica do órgão -->


```{r natjur}
# ==============================================================================
# 1. PREPARAÇÃO DOS DADOS (Agrupamento e Pivotagem)
# ==============================================================================

df_natjur <- readRDS('../data/df_natjur.rds') %>% setDT

# apenas indígenas
df_natjur_ind <- df_natjur[nome_cor_origem_etnica == "INDIGENA",pct := 100*total/sum(total),.(ano)]

# maior natureza jurídica no ano corrente
df_natjur[ano == year(dt_range[2])] %>% setorder(-pct) %>% head(1) -> max_natjur

# histórico do maior vínculo jurídico
df_natjur_ind_max <- df_natjur_ind[nome_natureza_juridica_cnnj %in% max_natjur$nome_natureza_juridica_cnnj]
vale_natjur <- df_natjur_ind_max[which.min(pct)]
pico_natjur <- df_natjur_ind_max[which.max(pct)]
```


Em `r dt_max_show`, a maior parte dos vínculos de indígenas, `r formatar_num(max_natjur$pct,1)`%, estavam em órgãos de `r max_natjur$nome_natureza_juridica_cnnj`. Essa categoria apresentou seu menor percentual em `r vale_natjur$ano`, com `r vale_natjur$pct %>% formatar_num(1)`% dos indígenas, e seu valor máximo em `r pico_natjur$ano`, com `r pico_natjur$pct %>% formatar_num(1)`%.


```{r grafico_echarts_natjur,eval = FALSE}
df_grafico <- df_natjur[nome_cor_origem_etnica == 'INDIGENA',
                        .(total = sum(total)),
                        .(data = as.Date(paste0(ano,'0101'),"%Y%m%d"),
                          nome_natureza_juridica_cnnj)
                        ] %>% 
  .[,pct_soma := round(total/sum(total),5),.(data)] %>% 
  select(-total) %>%
  # Transformar para formato largo (wider)
  pivot_wider(names_from = nome_natureza_juridica_cnnj, values_from = pct_soma) %>%
  mutate(ano = year(data)) %>% 
  arrange(data)

# ==============================================================================
# 2. CONSTRUÇÃO DO GRÁFICO INTERATIVO
# ==============================================================================
df_grafico %>%
  e_charts(x = data) %>%
  e_tooltip(
    formatter = e_tooltip_item_formatter("percent", digits = 1)
  ) %>%
  e_y_axis(
    name = "Percentual Natureza Jurídica",
    formatter = e_axis_formatter("percent", digits = 1),
    nameTextStyle = list(color = "#666666", fontWeight = "bold")
  ) %>%
  # Barras empilhadas (stack = "grp")
  e_bar(`Autarquia Federal`, stack = "grp") %>%
  e_bar(`Fundacao Federal`, stack = "grp") %>%
  e_bar(`Poder Executivo Federal`, stack = "grp") %>%
  # Customizações estéticas
  e_datazoom(show = TRUE, toolbox = FALSE) %>%
  # e_zoom(show = TRUE, toolbox = FALSE) %>%%>%
  e_legend(right = 20, top = 'center',orient = 'vertical') %>%
  e_title(text = "Natureza Jurídica do Órgão"
          ) %>%
  # Paleta de cores: Azul (Demais), Vermelho (Negros), Dourado (Indígenas)
  e_theme_custom('{"color":["#0000AA","#FF7800", "#00A100"]}')
```


```{r grafico_natjur}
df_grafico <- 
  df_natjur[nome_cor_origem_etnica == 'INDIGENA',
            .(total = sum(total)),
            .(data = as.Date(paste0(ano,'0101'),"%Y%m%d"),
              `Natureza Jurídica` = nome_natureza_juridica_cnnj)
            ] %>% 
  .[,`:=`(ano = year(data),
          `Percentual` = round(100*total/sum(total),2)),
    .(data)]

ggplot_cat(df_grafico,
           aes(x = ano,y = Percentual,fill = `Natureza Jurídica`)
           ) + 
  geom_col() + 
  scale_x_continuous(breaks =
                       seq(min(df_grafico$ano),
                           max(df_grafico$ano))) + 
  labs(title = paste0("Natureza Jurídica do Órgão, ",dt_max_graph),
       y = "Percentual dentre os indígenas",
       x = "Ano",
       fill = "Natureza jurídica") -> natjur_plot

if(is_html){
  ggplotly_c(natjur_plot)
}else{
  natjur_plot
}
  
```


```{r share_indigenas}
# dados por órgão
df_orgao_ind[,share_ind := round(100*total/sum(total),2)]



setorder(df_orgao_ind,-share_ind)


df_orgao3_share <- head(df_orgao_ind,4)


# domínio de cores para as tabelas
dom_share_ind <- df_orgao_ind$share_ind
col_share <- col_numeric(palette = c("white",pal_primaria['principal']),
                         domain = dom_share_ind )
```


Ao analisar a distribuição de indígenas por órgão, a tabela a seguir aponta  `r df_orgao3_share[,paste0(str_to_title(no_orgao_texto)," (",nome_orgao_vinc,")") %>% lista_e(" e ")]` como aqueles em que os vínculos de indígenas estão mais concentrados, responsáveis por `r formatar_num(df_orgao3_share[,sum(share_ind)],1)`% dos vínculos ativos de indígenas.

```{r dt_percentuais_orgao, eval = is_html}
## Distribuição de indígenas por órgão




dt3 <- df_orgao_ind %>%
  copy() %>% 
  select(-pct_indigena,-no_orgao_texto) %>% 
  setnames(c("Sigla do Órgão",
             "Órgão",
             "Total de vínculos",
             "Total de vínculos de indígenas",
             "Percentual dos indígenas vinculados ao órgão")) %>%
  DT::datatable(#filter = "top",
                #style = "bootstrap",
                class = "compact",
                width = "100%",
                extensions = 'Buttons',
                options = configuracao,
                caption = 
                  tags$caption(
                    style = 
                    "caption-side: top;
                    text-align: left;
                    font-size: 24px;
                    color: #0000AA;",
                    "Por órgão"
                    )
                ) %>%
  formatStyle(
    "Percentual dos indígenas vinculados ao órgão",
    background = styleEqual(dom_share_ind,col_share(dom_share_ind)),
    backgroundSize = '98% 88%',
    backgroundRepeat = 'no-repeat',
    backgroundPosition = 'center'
  ) 

dt3
```

```{r flext_percentuais_orgao, eval = !is_html}
nshow <- 6
df_orgao_ind %>%
  copy() %>% 
  select(nome_orgao_vinc,no_orgao_texto,total_orgao,total,share_ind) %>%
  head(nshow) %>% 
  setnames(c("Sigla",
             "Órgão",
             "Total de vínculos",
             "Total de vínculos de indígenas",
             "Percentual dos indígenas vinculados ao órgão"))  %>%
  flextable_c(
    cwidth = 1.2
  ) %>%
  flextable::set_caption(
    caption =
      as_paragraph(
        as_chunk(
        paste0("Percentual dos indígenas vinculados ao órgão\n(",
               nshow," órgãos com maior percentual)"),
        props =  officer::fp_text(
          color = pal_primaria[1],
          font.size = 14,
          bold = TRUE)
        )
        ),
    # fontfamily = "title_font",
    # color = pal_primaria[1],
    # size = 24,
    # bold = TRUE,
    align_with_table = TRUE
  )  %>%
  bg(
    bg = col_share,
    j = "Percentual dos indígenas vinculados ao órgão",
    part = "body")
```

```{r ntjur_orgao}
# bscols(ggplotly(natjur_plot),
#        dt2,
#        widths = c(6,6),
#        devise = 'sm')
```


```{r mapa}
# ==============================================================================
# 2. PROCESSAMENTO NO DATABRICKS (SPARK)
# ==============================================================================


# ==============================================================================
# 3. PADRONIZAÇÃO E JOIN (Uso do munifacil)
# ==============================================================================


df_mapa_final <- readRDS("../data/df_mapa_final.rds")

df_mapa_h3 <- head(df_mapa_final,3) %>% setDT


```


Com relação à UF de exercício do servidor, a maior concentração de vínculos indígenas está no `r df_mapa_h3[,lista_e(abbrev_state," e ")]`, que somam vínculos ativos, `r df_mapa_h3[,sum(total_indigenas)] -> uf_ind;formatar_num(uf_ind,0)`, `r formatar_num(100*uf_ind/sum(df_indigenas_uf$total_indigenas),1)`% do total deste grupo.


```{r show_mapa}
# ==============================================================================
# 4. GERAÇÃO DO MAPA COM GGPLOT2
# ==============================================================================

ggplot(data = df_mapa_final) +
  # Desenha os polígonos dos estados
  geom_sf(aes(fill = total_indigenas), color = "white", size = 0.55) + 
  
  plot_fill_cont +
  
  # Adiciona os números em cada UF (Rótulos)
  geom_sf_text(aes(label = ifelse(total_indigenas > 0, total_indigenas, "")), 
               color = "#FF7800",
               size = 3.8, 
               family = "roboto",
               fontface = "bold",
               check_overlap = TRUE) +
  
  # Títulos e Identidade Visual
  labs(
    title = 
      paste0("Vínculos ativos de Indígenas por UF, ",dt_max_graph),
    # subtitle = paste0("",dt_max_graph),
    # caption = "Fonte: Dados DWSIAPE / MGI-BRONZE | Malhas: geobr (IBGE) | Processamento: R/Spark",
    x = NULL,
    y = NULL,
    fill = "Total de Vínculos indígenas"
  ) + 
    # Tema
  theme_void(base_family = "roboto") +
  theme(
    plot.title = element_markdown(family = "title_font",
                                  size = 15,
                                  face = "bold",
                                  color = pal_primaria[1],
                                  hjust = 0),
    plot.subtitle = element_text(size = txt_size, color = "grey40", margin = margin(b = 25)),
    plot.caption = element_text(size = txt_size, color = "grey60", margin = margin(t = 20)),
    legend.position = "right",
    legend.title = element_text(size = txt_size,face = "bold"),
    legend.text = element_text(size = txt_size),
    panel.grid.minor = element_blank(),
    panel.grid.major.x = element_blank(),
    axis.title = element_text(size = txt_size)#,
    # axis.text = element_text(size = txt_size, color = "#555555"),
    # strip.text.x.top = element_text(color = "#0000aa",size = txt_size)
  ) -> mapa_indigenas
# ggplotly(mapa_indigenas)
mapa_indigenas
```




# Saídas e ingressos de servidores efetivos


## Servidores efetivos

```{r efetivos}
df_efetivos <- readRDS('../data/df_efetivos.RDS') %>% 
  setDT %>%
  .[,p := 100*total/sum(total)]

prop_efetivos_last <- 
  df_efetivos %>%
  filter(mes == dt_max_siape)  %>%
  .[,p := round(100*total/sum(total),1),
    .(nome_sexo,
      nome_cor_origem_etnica 
      )] %>%
  #sexo como fator ordenado
  .[,nome_sexo2 := factor(nome_sexo,levels = c("Mas","Fem"),ordered = T)] %>% 
  filter(efetivo & nome_cor_origem_etnica != "NAO INFORMADO")


prop_efetivos_last_nogender <- 
  df_efetivos[mes == dt_max_siape,
              .(total = sum(total)),
              .(nome_cor_origem_etnica,efetivo)]  %>% 
  .[,p := round(100*total/sum(total),1),
    .(nome_cor_origem_etnica 
      )] %>%
  filter(efetivo & nome_cor_origem_etnica == "INDIGENA")

```


Em `r dt_max_show`, `r df_efetivos[nome_cor_origem_etnica == 'INDIGENA' & mes == dt_max_siape,round(100*sum(total*efetivo)/sum(total))]`% dos vínculos ativos de indígenas eram de servidores com cargo efetivo. Considerando todos os vínculos ativos da APF, este percentual era de  `r df_efetivos[ mes == dt_max_siape,round(100*sum(total*efetivo)/sum(total))]`%.

```{r plot_efetivos}
## plot 1
prop_efetivos_last %>%
  ggplot_cat(aes(x = nome_cor_origem_etnica, #etnia,
                 y = p,
                 fill = nome_sexo2)) +
  geom_col(position = 'dodge') +
  ylim(c(0,110)) + 
  geom_text(aes(y = p/2,label = paste0(p,"%")),
            size = 5,
            # col = pal_primaria["principal"],
            col = "white",
            position = position_dodge2(width = 1)) + 
  coord_flip() +
  labs(title = paste0("Percentual servidores efetivos por sexo e raça/cor/etnia, ",
                      dt_max_graph),
       x = "Percentual de Vínculos efetivos",
       y = "Raça/cor",
       fill = NULL)  -> efetivos_sexo_etnia

if(is_html){
  ggplotly_c(efetivos_sexo_etnia) %>%
    plotly::layout(legend = list(x = 0.45,
                                 y = 0,
                                 xanchor = "center",
                                 yanchor = "upper",
                                 orientation = "h")
                   )
  }else{
    efetivos_sexo_etnia
  }

```


```{r serie_efetivos}

## plot 2
df_efetivos[,.(total = sum(total)),
            .(mes,
              # nome_sexo,
              etnia = ifelse(nome_cor_origem_etnica == "INDIGENA",
                             "Indígenas",
                             "Demais raça/cor") ,
              efetivo)]  %>%
  .[,p := round(100*total/sum(total),1),
    .(mes,
      # nome_sexo,
      etnia )] %>%
  mutate(ano = substr(mes,1,4) %>% as.numeric) -> serie_efetivos

#### frases para evoluções sobre efetivos

## totais no início e fim
serie_efetivos[,min(ano)] -> minano
serie_efetivos[,max(ano)] -> maxano


## série com evoluções de efetivos
diff_efetivo <- serie_efetivos[etnia == "Indígenas" & efetivo,] %>% 
  setorder(ano)  %>% 
  .[,`:=`(diff_efetivo = total - lag(total),
          diff_p_efetivo = p - lag(p),
          anterior = lag(total),
          panterior = lag(p))]

## ano maior queda
diff_efetivo[which.min(diff_efetivo),] -> anoqueda 

## ano com maior valor
diff_efetivo[which.min(total),] -> anomenor




#### frases para NÃO efetivos

## ano maior salto nos não-efetivos
diff_n_efetivo <- serie_efetivos[etnia == "Indígenas" & !efetivo,] %>% 
  setorder(ano)  %>% 
  .[,`:=`(diff_efetivo = total - lag(total),
          diff_p_efetivo = p - lag(p),
          anterior = lag(total),
          panterior = lag(p))]
diff_n_efetivo[which.max(diff_efetivo),] -> anosalto

```

Ao longo do período de `r serie_efetivos[,range(ano)] %>% lista_e(" a ")`, o total de vínculos efetivos de indígenas variou de forma considerável. A série começa em `r minano` com `r serie_efetivos[ano == minano & etnia == "Indígenas" & efetivo,formatar_num(total,0)]` indígenas efetivos, chegando ao seu menor valor, `r anomenor[,formatar_num(total,0)]` em `r anomenor$ano`. Tal diminuição é explicada por aposentadorias e óbitos no período, sem a contrapartida de ingressos indígenas suficientes à manutenção do quantitativo. Todavia, a partir de 2022, o quantitativo de indígenas vem apresentando aumento.

Em relação aos vínculos sem cargo efetivo, também registrou-se queda a partir de 2016, com um salto no ano `r anosalto$ano` de `r anosalto$anterior %>% formatar_num(0)` para `r anosalto$total %>% formatar_num(0) `. 


```{r indigenas_compara_efet}
# passa por uma queda abrupta de `r anoqueda$ano - 1` para `r anoqueda$ano`, chegando a `r anoqueda[,formatar_num(total,0)]`

# , finalizando em `r maxano` com `r serie_efetivos[ano == maxano & etnia == "Indígenas" & efetivo,formatar_num(total,0)]`


serie_efetivos %>%
  # filter( nome_cor_origem_etnica == "INDIGENA")%>%
  filter(etnia == 'Indígenas') %>%
  mutate(efetivo = ifelse(efetivo,'Efetivos','Não-efetivos')) %>%
  ggplot_cat(aes(x = ano,
                 y = total,
                 # col = ifelse(efetivo,"Efetivos","Não-efetivos")
                 col = efetivo
                 )
             ) +
  geom_line(size = 1.3) +
  geom_point(size = 2)  +
  # facet_wrap(~nome_sexo) +
  labs(title = paste0("Vínculos de indígenas por mês, efetivos X não efetivos, ",
                      dt_max_graph),
       y = "Total de Vínculos",
       x = NULL,
       col = NULL) -> efetivos_mes_indigenas


if(is_html){
  ggplotly_c(efetivos_mes_indigenas)%>%
    plotly::layout(legend = list(x = 0.55,
                                 y = 0,
                                 xanchor = "center",
                                 yanchor = "upper",
                                 orientation = "h")
    )
  }else{
    efetivos_mes_indigenas
    }

```


```{r frases_prop_efetivos}
#### frases para evoluções sobre prorção de efetivos

## ano com maior queda
diff_efetivo[which.min(diff_p_efetivo),] -> anoqueda_p

## ano com maior valor
diff_efetivo[which.min(p),] -> anomenor_p


## ano com maior variação efetivos não indígenas
diff_efetivo[which.max(abs(p)),] -> ano_varmax_outros

```



Tais evoluções impactaram na evolução da proporção de vínculos efetivos de indígenas. Em `r minano`, `r serie_efetivos[ano == minano & etnia == "Indígenas" & efetivo,formatar_num(p,1)]`% dos vínculos ativos de indígenas eram efetivos. Este percentual sofre a maior queda de `r anoqueda_p$ano - 1` para `r anoqueda_p$ano``r ifelse(anoqueda_p$ano == anosalto$ano," (coincidindo com o salto no número de não efetivos)","")`, chegando a `r anoqueda_p[,formatar_num(p,1)]`%, alcançando seu menor valor de `r anomenor_p[,formatar_num(p,1)]`% em `r anomenor_p$ano`, finalizando em `r maxano` com `r serie_efetivos[ano == maxano & etnia == "Indígenas" & efetivo,formatar_num(p,1)]`%. 

Dentre os não-indígenas, a maior variação do percentual de vínculos efetivos ocorreu de `r ano_varmax_outros$ano - 1` para `r ano_varmax_outros$ano`, saltando de `r ano_varmax_outros$panterior`% para `r ano_varmax_outros$p`%.


```{r plot_prop_efetivos}

serie_efetivos %>%
  # filter( nome_cor_origem_etnica == "INDIGENA")%>%
  filter(efetivo) %>% 
  mutate(efetivo = ifelse(efetivo,'Efetivos','Não-efetivos')) %>%
  ggplot_cat(aes(x = ano,
                 y = p,
                 # col = ifelse(efetivo,"Efetivos","Não-efetivos")
                 col = etnia
                 )
             ) +
  geom_line(size = 1.3) +
  geom_point(size = 2)  +
  # facet_wrap(~nome_sexo) +
  labs(title = paste0("Incidência de Vínculos efetivos por mês e raça/cor, ",
                      dt_max_graph),
       y = "Percentual de Vínculos efetivos",
       x = NULL,
       col = NULL) -> efetivos_mes_etnia


if(is_html){
  ggplotly_c(efetivos_mes_etnia)%>%
    plotly::layout(legend = list(x = 0.55,
                                 y = 0,
                                 xanchor = "center",
                                 yanchor = "upper",
                                 orientation = "h")
    )
  }else{
    efetivos_mes_etnia
  }

```


## Saídas e ingressos (com cotas x sem cotas)


```{r tb_variacao_efetivos}
serie_cotas <- readRDS('../data/serie_cotas.rds') %>% setDT
serie_ingressos <- readRDS('../data/serie_ingressos.rds') %>% setDT
df_indigenas_sit <- readRDS("../data/df_indigenas_sit.rds") %>% setDT
df_saidas <- readRDS("../data/df_saidas.rds") %>% setDT

## saídas por aposentadoria ou pensão
df_saidas[situacao %in% c("APOSENTADO","INST_PENSAO"),
                 .(grupo = "Aposentadorias/óbitos",
                   diff_total = sum(total)),
                 .(ano  = substr(mes.f,1,4) %>% as.numeric)] %>%
  filter(ano >= 2016) %>%
  setorder(ano) %>%
  .[,total := cumsum(diff_total)] -> serie_saidas_indigenas


##  ingressos totais
serie_ingressos_indigenas <- 
  serie_ingressos[no_cor_origem_etnica == "INDIGENA" & 
                    !is.na(mes) &
                    mes >= 201601 &
                    mes <= 202602 & 
                    efetivo,
                  .(grupo = "Ingressos",
                    diff_total = sum(total)),
                  .(ano = substr(mes,1,4) %>% as.numeric)
                  ] %>%  
  setorder(ano) %>% 
  .[,total := cumsum(diff_total),.(grupo)]


##  ingressos por cotas
serie_cotas_indigenas <-
  serie_cotas %>%
  setorder(mes)%>% 
  filter(!(mes < 202506 & no_tipo_cota == "Cota Indígena")) %>%
  filter(no_cor_origem_etnica == "INDIGENA",
         mes >= 201601,
         mes <= 202602) %>%
  .[,.(diff_total = sum(total)),
    .(ano = substr(mes,1,4) %>% as.numeric,
      no_tipo_cota  =
        # SE COTA PCD OU RACIAL, 'DEMAIS COTAS'
        ifelse(no_tipo_cota %in% c("Cota PCD","Cota Racial"),
               "Demais Cotas",
               no_tipo_cota)
      )] %>% 
  dcast(ano ~ no_tipo_cota, value.var = "diff_total", fill = 0)

## ingresso cotas X totais
serie_cotas_ingressos <- 
  serie_ingressos_indigenas %>%
  select(ano,grupo,diff_total) %>%
  left_join(serie_cotas_indigenas,
            by = "ano") %>%  
  .[,`Sem Cotas` := diff_total - (`Cota Indígena` + `Demais Cotas`)] %>%
  .[,`Sem Cotas` := ifelse(is.na(`Sem Cotas`),diff_total,`Sem Cotas`)] %>%
  select(-diff_total,-grupo) %>%
  melt(id.vars = 'ano',
       variable.name = "Ingresso",
       value.name = "diff_total") %>%
  .[,.(diff_total = sum(diff_total,na.rm = T)),
    .(periodo = ifelse(ano < 2025,
                       "2016 a 2024",
                       paste0("2025 a ",
                              year(dt_range[2])
                              )
                       ),
      Ingresso
      )
    ] %>%
  setorder(Ingresso,periodo)  %>%
  .[,total := cumsum(diff_total),.(Ingresso)]


## ingresso cotas X totais
serie_cotas_ingressos_anual <- 
  serie_ingressos_indigenas %>%
  select(ano,grupo,diff_total) %>%
  left_join(serie_cotas_indigenas,
            by = "ano") %>%  
  .[,`Sem Cotas` := diff_total - (`Cota Indígena` + `Demais Cotas`)] %>%
  .[,`Sem Cotas` := ifelse(is.na(`Sem Cotas`),diff_total,`Sem Cotas`)] %>%
  select(-diff_total,-grupo) %>%
  melt(id.vars = 'ano',
       variable.name = "Ingresso",
       value.name = "diff_total") %>%
  .[,.(diff_total = sum(diff_total,na.rm = T)),
    .(ano,
      Ingresso
      )
    ] %>%
  setorder(Ingresso,ano)  %>%
  .[,total := cumsum(diff_total),.(Ingresso)]

## juntando ingressos e cotas
# serie_ingresso_cotas <- 


serie_variacoes <- 
  list(serie_saidas_indigenas,
       serie_ingressos_indigenas,
       diff_efetivo %>%
         select(ano,total,diff_efetivo) %>% 
         .[,grupo := "Efetivos Ativos"] %>%
         setnames("diff_efetivo","diff_total")
       ) %>%
  rbindlist(fill = T) %>%
  filter(ano >= 2016) %>%
  .[,grupo.f := factor(grupo,
                       levels = 
                         c("Efetivos Ativos",
                           "Aposentadorias/óbitos",
                           "Ingressos"
                           ),
                        ordered = T)]


### Para o texto
periodo_negativo <- 
  serie_variacoes[grupo == "Efetivos Ativos" & diff_total < 0,
                  range(ano) %>% lista_e(" a ")]

ingresso_cotas <- 
  serie_cotas_ingressos[grepl("2025",periodo),
                        .(ingressos  = sum(diff_total),
                          cotas = sum(diff_total*(Ingresso == "Cota Indígena"))
                          )
                        ]
  
```

O gráfico a seguir aponta as variações anuais de saídas e ingressos de servidores efetivos indígenas. A variação no número de efetivos foi negativa durante todo o período em que o número de aposentadorias e óbitos foi superior ao número de ingressos, de `r periodo_negativo`. Tal situação explica a queda a queda no número de servidores efetivos ativos no período.


```{r variacao_efetivos}
serie_variacoes[,diff_total2 :=
                  ifelse(grupo.f == "Ingressos",
                         diff_total,
                         diff_total*(-1)
                         )]

# codf1 <- serie_variacoes[grupo.f == "Efetivos Ativos", max(abs(diff_total2),na.rm = T)]
# codf2 <- serie_variacoes[grupo.f != "Efetivos Ativos", max(abs(diff_total2),na.rm = T)]
# codf_s <- codf1/codf2

serie_variacoes %>%
  filter(ano > 2016) %>%
  ggplot_cat(aes(x = ano,
                 y = diff_total2,
                 fill =grupo.f,
                 colour =grupo.f))  + 
  geom_line(data = filter(serie_variacoes,
                          grupo.f == "Efetivos Ativos"),
           aes(y = total),
           size = 1.2)+
  geom_point(data = filter(serie_variacoes,
                           grupo.f == "Efetivos Ativos"),
             aes(y = total),
             # col =  "Efetivos Ativos"),
             size = 2,
             show.legend = F) + 
  geom_col(data = filter(serie_variacoes,
                         grupo.f != "Efetivos Ativos")) +
  scale_x_continuous(breaks = seq(dt_range[1],dt_range[2]) %>% year) +
  # geom_point(size = 2) +
  geom_hline(yintercept = 0) +
  labs(title = paste0("Variação anual X total de efetivos de indígenas ",
                      dt_max_graph),
       col = NULL,
       fill = NULL,
       x = NULL,
       y = "Variação na quantidade de vínculos") -> plot_variacoes


if(is_html){
ggplotly_c(plot_variacoes)  %>%
  plotly::layout(legend = list(x = 0.55,
                               y = -0.1,
                               xanchor = "center",
                               yanchor = "upper",
                               orientation = "h")
                 )
  }else{
    plot_variacoes
    }

```


A reserva de vagas específica para indígenas em concursos públicos federais foi estabelecida de forma abrangente com a Lei nº 15.142, de 3 de junho de 2025. Esta nova legislação substituiu a lei de cotas anterior, de 2014, ampliando para 30% a reserva de vagas para candidatos pretos, pardos, indígenas e quilombolas. O percentual estabelecido especificamente para indígenas foi de 3%.

Desde então, foram registrados `r ingresso_cotas$cotas` ingressos por cota para indígenas, o que corresponde a `r formatar_num(100*ingresso_cotas$cotas/ingresso_cotas$ingressos,1)`% dos ingressos de indígenas (`r ingresso_cotas$ingressos`) no governo federal.


```{r evolucao_efetivos}
serie_cotas_ingressos %>%
  ggplot_cat(aes(x = periodo,y = diff_total,fill = Ingresso)) + 
  geom_col() + 
  # geom_point(size = 2) + 
  labs(title = "Ingressos de efetivos de indígenas por forma de ingresso",
       fill = NULL,
       x = NULL,
       y = "Total de vínculos") -> plot_evolucoes



serie_cotas_ingressos_anual %>%
  ggplot_cat(aes(x = ano,y = diff_total,fill = Ingresso)) + 
  geom_col() + 
  scale_x_continuous(breaks = seq(dt_range[1],dt_range[2]) %>% year) +
  labs(title = "Ingressos de efetivos de indígenas por forma de ingresso",
       fill = NULL,
       x = NULL,
       y = "Total de vínculos") -> plot_evolucoes_anual

if(is_html){
  ggplotly_c(plot_evolucoes_anual)  %>%
    plotly::layout(legend = list(x = 0.45,
                                 y = -0.1,
                                 xanchor = "center",
                                 yanchor = "upper",
                                 orientation = "h")
                   )
  }else{
    plot_evolucoes_anual  
  }
```


# Cargos Comissionados e Funções de Confiança


```{r funcao}
df_funcao <- readRDS('../data/df_funcao.RDS')

df_funcao %>%
  filter(mes == dt_max_siape)  %>%
  .[,.(total = sum(total)),
    .(nome_sexo,
      funcao =
        !grepl(
          "s/.*",
          ignore.case = T,
          nome_funcao
        ),
        # "Sem função",
        # "Com função"
      # ,
      nome_cor_origem_etnica
      # etnia = ifelse(nome_cor_origem_etnica == "INDIGENA",
      #                "Indígenas",
      #                "Demais raça/cor")
      )] %>%
  .[,p := round(100*total/sum(total),1),
    .(nome_sexo,
      nome_cor_origem_etnica
    )] %>%
  #sexo como fator ordenado
  .[,`:=`(nome_sexo2 = factor(nome_sexo,levels = c("Mas","Fem"),ordered = T),
          p_ajust = ifelse(nome_sexo == "Fem",-p,p))] -> df_etnia_sexo_funcao


### Para o texto

# incidência de funções: Indígenas x Damais
df_etnia_sexo_funcao[,.(i_funcao = 100*sum(total*funcao)/sum(total)),
                     .(indigenas = 
                         ifelse(nome_cor_origem_etnica == "INDIGENA",
                                "indigenas","demais"))] %>%
  dcast(. ~ indigenas,value.var = "i_funcao") -> i_funcao


# diferença na incidência de funções: Indígenas x Damais
df_etnia_sexo_funcao[,.(i_funcao = 100*sum(total*funcao)/sum(total)),
                     .(nome_sexo,
                       indigenas = 
                         ifelse(nome_cor_origem_etnica == "INDIGENA",
                                "indigenas","demais"))] %>%
  dcast(indigenas ~ nome_sexo,value.var = "i_funcao") %>%
  .[,diff_sexo := Mas - Fem] %>% 
  dcast(.~indigenas,value.var = 'diff_sexo') -> i_funcao_sexo
```


Em `r dt_max_show`, a incidência de Cargos Comissionados e Funções de confiança entre vínculos indígenas é de `r i_funcao$indigenas %>% formatar_num(1)`%, `r ifelse(i_funcao[,indigenas > demais],"superior","inferior")` à observada nas demais categorias de raça/cor, na ordem de `r i_funcao$demais %>% formatar_num(1)`%. As categorias onde se observa maior parcela de vínculos com função são `r df_etnia_sexo_funcao[,.(i_funcao = 100*sum(total*funcao)/sum(total)),.(etn = nome_cor_origem_etnica)] %>% setorder(-i_funcao) %>% head(3) %>% .[,paste0(etn," (",round(i_funcao,1),"%)")] %>% lista_e(" e ")`.

Quanto ao gênero, o percentual de exercício de funções entre homens indígenas é `r i_funcao_sexo$indigenas %>% abs %>% formatar_num(1)` pontos percentuais `r ifelse(i_funcao_sexo$indigenas < 0,'abaixo','acima')` do observado entre mulheres indígenas. Nas demais categorias de cor/raça/etnia, a diferença é de `r  i_funcao_sexo$demais %>% abs %>% formatar_num(1)` `r  ifelse(i_funcao_sexo$demais < 0,'a menos','a mais')` entre homens em comparação às mulheres.

```{r plot_funcao}
df_etnia_sexo_funcao %>%
  filter(funcao & nome_cor_origem_etnica != "NAO INFORMADO") %>%
  ggplot_cat(aes(x = nome_cor_origem_etnica, #etnia,
                 y = p_ajust,
                 fill = nome_sexo2)) +
  geom_col(position = 'stack') +
  # ylim(c(-110,110)) +
  geom_text(aes(label = paste0(abs(p_ajust),"%")),
            size = 5,
            # col = pal_primaria["principal"],
            col = "white",
            face = 'bold',
            position = position_stack(vjust =  0.5)#,
            # hjust = -2
            ) +
  coord_flip() +
  labs(title = paste0("Incidência cargos comissionados e funções de confiança, por sexo e raça/cor, ",
                      dt_max_graph),
       x = "Percentual de vínculos com função",
       y = "Raça/cor",
       fill = NULL)-> funcao_sexo_etnia

if(is_html){
  ggplotly_c(funcao_sexo_etnia) %>%
    plotly::layout(legend = list(x = 0.45,
                                 y = 0,
                                 xanchor = "center",
                                 yanchor = "upper",
                                 orientation = "h")
                   )
  }else{ 
    funcao_sexo_etnia
    }
```




```{r serie_funcao}
df_funcao[,.(total = sum(total)),
            .(mes,
              # nome_sexo,
              etnia = ifelse(nome_cor_origem_etnica == "INDIGENA",
                             "Indígenas",
                             "Demais raça/cor") ,
              funcao =
                !grepl(
                  "s/.*",
                  ignore.case = T,
                  nome_funcao
                )
              )]  %>%
  .[,p := round(100*total/sum(total),1),
    .(mes,
      # nome_sexo,
      etnia )] %>%
  # filter( nome_cor_origem_etnica == "INDIGENA")%>%
  filter(funcao) -> df_serie_funcao

## para o texto

# vale, pico das séries e marcador de APF maior que indígenas
df_serie_funcao %>% 
  dcast(mes ~ etnia,value.var = 'p') %>%
  .[,
    `:=`(
      vale_pico = (`Indígenas` %in% range(`Indígenas`)),
      menor_apf = (`Indígenas` < `Demais raça/cor`)
      )
    ] %>%
  janitor::clean_names() -> anls_serie_funcao

# apenas o range
anls_serie_funcao[(vale_pico),] %>%
  setorder(indigenas) -> range_funcao

# maior mês com mais funções nas demais etnias
maior_mes_dif <- anls_serie_funcao[(menor_apf),max(mes)]
```

O percentual de vínculos de indígenas que assumem alguma função observou o seu valor mais baixo em `r range_funcao[1,as.Date(paste0(mes,"01"),"%Y%m%d") %>% format("%B de %Y")]`, com `r range_funcao[1,indigenas]`%, e seu maior valor em `r range_funcao[2,as.Date(paste0(mes,"01"),"%Y%m%d") %>% format("%B de %Y")]`, com `r range_funcao[2,indigenas]`%. O útimo período em que o percentual de funções entre indígenas era menor que o observado para as demais categorias foi em  `r maior_mes_dif %>% paste0("01") %>% as.Date("%Y%m%d") %>% format("%B de %Y")`, quando `r anls_serie_funcao[mes == maior_mes_dif,] -> prev_i;prev_i[,indigenas]`% dos indígenas exerciam funções, enquanto este percentual nas demais categorias era de `r prev_i[,demais_raca_cor]`%.


```{r plot_serie_funcao}

df_serie_funcao %>%
  ggplot_cat(aes(x = mes,
                 y = p,
                 # col = ifelse(efetivo,"Efetivos","Não-efetivos")
                 col = etnia
  )
  ) +
  geom_line(size = 1.3) +
  geom_point(size = 2)  +
  # facet_wrap(~nome_sexo) +
  labs(title = paste0("Incidência de vínculos com função por mês e raça/cor, ",
                      dt_max_graph),
       y = "Percentual de vínculos com função",
       x = NULL,
       col = NULL) -> funcao_mes_etnia

if(is_html){
   ggplotly_c(funcao_mes_etnia) %>%
    plotly::layout(legend = list(x = 0.55,
                                 y = 0,
                                 xanchor = "center",
                                 yanchor = "upper",
                                 orientation = "h")
                   )
  }else{
     funcao_mes_etnia
  }

```



```{r serie_niveis, eval = F}
## Níveis de função FCE e CCE

df_funcao_total <- readRDS("../data/df_funcao_total.rds")


df_funcao_total[,.(total = sum(total),
                   total_fc_cce = sum(total_funcao)),
                .(ano = ymd(paste0(mes,"01")) %>% year,
                  etnia,nivel_ord)] %>%
  filter(ano >= 2022) -> serie_niveis

serie_niveis %>%
  copy %>%
  # pegando os níveis mais frequentes por ano e etnia
  setorder(ano,etnia,-total_fc_cce) %>% 
  group_by(ano,etnia) %>%
  slice_head(n = 1) %>%
  ungroup %>%
  setDT() %>% 
  # pegando os níveis que 'dominaram' por mais tempo
  group_by(etnia,nivel_ord) %>% 
  summarise(n_anos = n()) %>% 
  setorder(etnia,-n_anos) %>% #View
  slice_head(n = 1) %>% 
  ungroup() %>% 
  setDT() %>% 
  # pivoteando
  dcast(. ~ etnia,value.var = 'nivel_ord') %>%
  janitor::clean_names() %>%
  setDT -> niveis_historicos
```





```{r plot_serie_niveis, eval = F}

# Na maior parte do tempo desde `r serie_niveis[,min(ano)]`, indígenas com FCE ou CCE ocuparam, majoritariamente, o `r niveis_historicos$indigenas`. Já dentre os vínculos categorizados com diferentes declarações de raça/cor, o nível dominante foi `r niveis_historicos$demais_raca_cor`.


serie_niveis %>%
  ggplot_cat(
    aes(
      x = ano,
      y = total_fc_cce,
      col = nivel_ord)
    ) +
  geom_line(size = 1.3) +
  geom_point(size = 2) +
  labs(title = 
         paste0("Evolução anual do quantitativo de vínculos com função FCE ou CCE, por nível e etnia, ",
                dt_max_graph),
       x = NULL,y = "Quantitativo de vínculos",col = NULL) +
  facet_wrap(.~etnia,scales = "free_y") -> serie_niveis

if(is_html){
   ggplotly_c(serie_niveis) %>%
    plotly::layout(legend = list(x = 0.55,
                                 y = 0,
                                 xanchor = "center",
                                 yanchor = "upper",
                                 orientation = "h")
                   )
  }else{
     serie_niveis
  }
```



```{r tabela_niveis,eval =F}

# nível mais frequente entre indígenas
maior_nivel_ind <- df_funcao_total[mes == dt_max_siape,
                                   .(total_funcao = sum(total_funcao)
                                     ),
                                   .(etnia,nivel)] %>%
  dcast(nivel ~ etnia,value.var = 'total_funcao') %>%
  janitor::clean_names() %>%
  setDT %>% 
  setorder(-indigenas)

# paridade de gênero nos níveis
df_funcao_total[mes == dt_max_siape] %>% 
  dcast(nivel +  etnia ~ nivel_sexo,value.var = 'p_sexo') %>%
  janitor::clean_names() %>%
  setDT %>% 
  .[,`:=`(paridade_r = abs(fem)/mas,
          paridade_d = mas + fem)] %>%
  setorder(-paridade_r) -> paridade_genero_etnia

paridade_indigenas <- paridade_genero_etnia[etnia == "Indígenas",]
paridade_demais <- paridade_genero_etnia[etnia != "Indígenas",]

# frases paridade
frase_paridade_i <- paridade_indigenas[abs(fem) >= 50,
                                       ifelse(.N == 0,
                                              "não há níveis FCE/CCE com maior presença de mulheres",
                                              paste0("há maioria de mulheres ",
                                                     lista_e(
                                                       paste0("nos níveis ",
                                                              nivel %>%
                                                                sort %>%
                                                                as.character %>%
                                                                gsub("Nível ","",.)
                                                              ),
                                                       " e "
                                                       )
                                                     )
                                              )
                                       ]


frase_paridade_d <- paridade_demais[abs(fem) >= 50,
                                       ifelse(.N == 0,
                                              "não há níveis FCE/CCE com maior presença de mulheres",
                                              paste0("há maioria de mulheres ",
                                                     lista_e(
                                                       paste0("nos níveis ",
                                                              nivel %>%
                                                                sort %>%
                                                                as.character %>%
                                                                gsub("Nível ","",.)
                                                              ),
                                                       " e "
                                                       )
                                                     )
                                              )
                                       ]
```



```{r piramide_niveis, eval = F}

# Em `r dt_max_show`, uma análise dos níveis de funções CCE ou FCE exercidas por indígenas revela uma maior incidência para `r maior_nivel_ind[1,nivel]`,com `r maior_nivel_ind[1,indigenas]-> max_nivel_ind;max_nivel_ind` vínculos ativos, `r formatar_num(100*max_nivel_ind/maior_nivel_ind[,sum(indigenas)],1)`% dos indígenas com FCE ou CCE. Nas demais categorias de raça/cor, observa-se um total de `r maior_nivel_ind[1,demais_raca_cor]-> max_nivel_d;max_nivel_d` vínculos ativos neste mesmo nível (`r formatar_num(100*max_nivel_d/maior_nivel_ind[,sum(demais_raca_cor)],1)`% dentre os que possuem função FCE ou CCE).
# 
# Com relação à paridade de gênero nos diferentes níveis de função, há uma maior presença feminina de vínculos de indígenas para os níveis `r paridade_indigenas[1,head(nivel,1) %>% gsub("Níve ","",.)]`, com `r paridade_indigenas[1,abs(fem)]`% de mulheres, enquanto os níveis com menor percentual são `r tail(paridade_indigenas,1) %>% .[,nivel %>% gsub("Nível ","",.)]`, com `r tail(paridade_indigenas,1) %>% .[,abs(fem)]`%.
# 
# Dentre os vínculos de indígenas, `r frase_paridade_i`. Dentre os não indígenas, por sua vez, `r frase_paridade_d`.



df_funcao_total %>%
  filter(mes == dt_max_siape) %>%
  ggplot_cat(aes(x = nivel_ord,
                 # y = 100*total_funcao_adj/total,
                 y = total_funcao_adj,
                 fill = nivel_sexo)
             ) +
  geom_col(position = 'stack') +
  geom_hline(yintercept = 0) +
  geom_text(aes(label = total_funcao),
             # position = position_dodge2(width = 0.8),
            position = position_stack(vjust =  0.5),
            vjust = 0.5,
            hjust = 0.3,
            size = 4,
            # col = pal_primaria["principal"],
            col =  "white") +
  labs(title = paste0("Quantitativo de ocupantes de cargos de liderança em ",
                      dt_max_graph),
       x = "Nível CCE/FCE",
       y = "Número de vínculos",
       fill = "") +
  facet_wrap(~etnia,ncol = 2,scales = "free_x") +
  coord_flip() -> prev_tot

df_funcao_total %>%
  filter(mes == dt_max_siape) %>%
  ggplot_cat(aes(x = nivel_ord,
                 # y = 100*total_funcao_adj/total,
                 y = p_sexo,
                 fill = nivel_sexo)
  ) +
  geom_col(position = 'stack') +
  geom_hline(yintercept = 0) +
  geom_text(aes(label = paste0(abs(p_sexo),"%")),
             position = position_stack(vjust =  0.5),
             vjust = 0.5,
             hjust = 0.5,
             size = 4,
             # col = pal_primaria["principal"],
             col = "white") +
  labs(title = paste0("Percentual de ocupção de cargos de liderança por gênero em ",
                      dt_max_graph),
       x = "Nível CCE/FCE",
       y = "Percentual dentre indígenas, por sexo",
       fill = "") +
  facet_wrap(~etnia,ncol = 2,scales = "free_x") +
  coord_flip() -> prev_perc

if(is_html){
   prev_tot <- 
     ggplotly_c(prev_tot) %>%
     plotly::layout(legend = list(x = 0.45,
                                  y = 0,
                                  xanchor = "center",
                                  yanchor = "upper",
                                  orientation = "h")
                    )
   prev_perc <-
     ggplotly_c(prev_perc) %>%
     plotly::layout(legend = list(x = 0.45,
                                  y = 0,
                                  xanchor = "center",
                                  yanchor = "upper",
                                  orientation = "h")
                    )
   htmltools::browsable(
     htmltools::tagList(
       prev_tot,
       prev_perc
     )
   )
}else{
  print(prev_tot)
  print(prev_perc)}
```


## Índice de equidade para função FCE

```{r plot_razao_equivalencia_fce}
df_funcao_efetivos <- readRDS("../data/df_funcao_efetivos.rds") %>%
  filter(mes > 202112) %>%
  mutate(equidade = round(p_etnia/p_total,1),
         ano = substr(mes,1,4) %>% as.numeric)


df_funcao_efetivos %>%
  copy %>%
  # pegando os níveis mais frequentes por ano e etnia
  setorder(ano,nome_sexo,-equidade) %>% 
  group_by(ano,nome_sexo) %>%
  slice_head(n = 1) %>% 
  ungroup %>%
  setDT() %>% 
  # pegando os níveis que 'dominaram' por mais tempo
  group_by(nome_sexo,nivel_ord) %>% 
  summarise(n_anos = n()) %>% 
  setorder(nome_sexo,-n_anos) %>% 
  setDT() -> equidades_historicas

frase_equidade <- 
  equidades_historicas[,
                       .(frase = 
                           ifelse(.N > 1,
                                  paste0('os níveis com maior equidade variaram entre as faixas ',
                                         nivel_ord %>% 
                                           sort %>%
                                           as.character %>% 
                                           gsub("Nível ","",.) %>%
                                           lista_e(" e ")
                                         ),
                                  paste0('apenas os níveis ',
                                         as.character(nivel_ord)%>% 
                                           gsub("Nível ","",.) ,
                                         ' apresentaram maior equidade'
                                         )
                                  )
                         ),
                         .(nome_sexo)
                         ] %>%
  dcast(. ~ nome_sexo,value.var = 'frase')
```


Uma forma de analisar o acesso a níveis de liderança pode ser determinada por um *índice de equidade de acessos*. O indicador é construído partindo-se da hipótese de que, na ausência de desigualdade racial e de gênero no acesso à Função Comissionada Executiva (FCE), a proporção de indígenas em cargos FCE deveria ser equivalente à sua proporção entre os servidores efetivos ativos. Isso porque, para assumir uma função FCE é necessário que o servidor tenha um vínculo ativo com cargo efetivo. Assim, este índice é definido como sendo a razão entre o percentual de indígenas em função FCE e o percentual de pessoas indígenas no quadro efetivo ativo. Mais precisamente, 

$$
\text{Índice de equidade} = \frac{\% \text{ indígenas em cargos FCE}}{\% \text{ indígenas no quadro efetivo ativo}}
$$

O valor é interpretado de acordo com as seguintes faixas de valores:

* $= 1$ → Equidade na ocupação dos cargos

* $< 1$ → Sub-representação de indígenas na liderança

* $> 1$ → Sobre-representação


O indicador pode ser desagregado por gênero e por nível de função. É importante ressaltar que o indicador considera apenas os vínculos efetivos e níveis de funções FCE.

Ao analisar a série histórica do indicador de equidade por nível FCE e gênero, nota-se que `r frase_equidade$Fem`. Por outro lado, entre os homens, `r frase_equidade$Mas`.


```{r razao_equivalencia_fce}
df_funcao_efetivos %>%
  ggplot_cat(
    aes(
      x = mes %>% paste0(.,"01") %>% ymd %>% year,
      y = equidade,
      col = nivel_ord
      )
    ) + 
  geom_line(size =  1.3) + 
  geom_point(size = 2) + 
  geom_hline(yintercept = 1) +
  labs(title = paste0("Índice de equidade de acesso a cargos FCE por nível e gênero, ",
                   dt_max_graph),
       x = NULL,
       y = "Razão de equidade",col = NULL) + 
  facet_wrap(.~nome_sexo)-> serie_razao

if(is_html){
   ggplotly_c(serie_razao) %>%
    plotly::layout(legend = list(x = 0.45,
                                 y = 0,
                                 xanchor = "center",
                                 yanchor = "upper",
                                 orientation = "h")
                   )
  }else{
     serie_razao
  }


```

<!-- </div> -->
```{r renderizar, eval = F}
rmarkdown::render('docs/index.rmd',output_format = 'html_document',output_file = 'index.html')
```

