---
title: "Indicadores de equidade na composição demográfica dos servidores estatutários ativos"
author: "MGI - SGP/DIGID/CGINF"
date: "`r format(Sys.Date(),'%d de %B de %Y')`"
output:
  html_document: 
    toc: true
editor_options: 
  chunk_output_type: console
---

<head>
  <meta http-equiv="Cache-Control" content="no-cache, no-store, must-revalidate" />
  <meta http-equiv="Pragma" content="no-cache" />
  <meta http-equiv="Expires" content="0" />
</head>


```{r pkg, include = F,warning = F, message=F}
library(data.table)
library(dplyr)
library(rmarkdown)
library(ggplot2)
library(stringr)
library(patchwork)
library(htmltools)
library(crosstalk)
library(bslib)
source("../R/utils_pfgp.R")


# Cria uma regra de estilo CSS que força a altura de todos os gráficos dentro do bscols
estilo_altura <- tags$style("
  .crosstalk-bscols .js-plotly-plot, 
  .crosstalk-bscols .plot-container { 
    height: 700px !important; 
  }
")


### opções de tamanhos das figuras
fw <- 12
fh <- 12

### opções de chunk
knitr::opts_chunk$set(list(warning = FALSE,
                           message = FALSE,
                           error = FALSE,
                           echo = FALSE,
                           fig.width = fw,
                           fig.height = fh#,
                           # dev = c('png','svg')
                           )
                      )


### opções de tamanhos de texto dos itens (eixo, legendas, etc)
txt_size <- 18

### opção de tamanho de texto no label (geom_text)
txt_geom_size <- 3
```

```{r data}
# ativos_equidade_tab <- readRDS('../data-raw/data_pfgp/ativos_equidade.rds')
# # vazios_excluidos <- readRDS('../data-raw/data_pfgp/ativos_equidade_vazios.rds')
load(file = '../data-raw/data_pfgp/ativos_equidade_marginais.rda')


## tirando 'cor-origem etc' da categoria
ativos_equidade_marginais[,categoria := gsub("Cor.*.tnica ","",categoria) %>% str_trim  ]

## reconfigurando variáveis de idade
ativos_equidade_marginais[variavel == "idade_servidor",
                          categoria := 
                            gsub("\\[|\\)","",categoria) %>% 
                            gsub("\\,"," a ",.) %>% 
                            gsub("^60.*","60 ou mais",.) %>% 
                            str_trim  ]


## ordenação geral de fatores com base na distribuição no siape, último mês
ativos_equidade_marginais %>%
  filter(compet == max(compet)) %>% 
  split(by = "variavel") %>% 
  lapply(function(splt){
    vr <- splt$variavel %>% unique()
    if(grepl("etar|gera|(idade_)",vr)){
      splt <- setorder(splt,variavel,categoria)
    }else{
      splt <- setorder(splt,variavel,-p_siape)
    }
    splt$categoria %>% as.character %>% gsub("\\,.*","",.) %>% unique()
  }) -> levels_categoria

# proporções em vez de percentuais
vars_prop <- grep("^p_",names(ativos_equidade_marginais),value = T)
ativos_equidade_marginais[,c(vars_prop) :=  lapply(.SD,function(x)100*x),
                          .SDcols = vars_prop]

ativos_equidade_cruzados[,c(vars_prop) :=  lapply(.SD,function(x)100*x),
                          .SDcols = vars_prop]

ativos_equidade_marginais[,ano := compet %/% 100]
ativos_equidade_cruzados[,ano := compet %/% 100]
equidade_chisq_marginais[,ano := compet %/% 100]
equidade_chisq_cruzados[,ano := compet %/% 100]

```


# Indicadores de equidade na composição demográfica

Medir a equidade de distribuição consiste em comparar a distribuição de servidores estatutários, observada no SIAPE, e a composição demográfica da população, com base no Censo de 2022. Um indicador é definido por alguma categorização que se tem em foco, que pode ser:

1. sexo X cor/origem étnica;

1. origem territorial; 

1. faixa etária

Assim, define-se um indicador mede a equidade de distribuição por origem territorial, outro que mede a equidade segundo as interseccionalidades de cor/origem étnica e sexo, e um terceiro que mede a equidade por faixa etária. 

Além dos indicadores de equidade de servidores estatutários ativos, foram calculados indicadores similares para servidores estatuários ingressantes, [que pode ser acessado nesse link](https://painelmonitoramento-dev.dth.api.gov.br/relatorios/indicador_17_equidade_ingressos.html).


# Opção 1: índice de equidade por categoria

* Hipótese analítica: na ausência de desigualdade de ingresso como estatutário na APF, a proporção de servidores ativos em uma determinada categoria deveria ser equivalente à sua proporção na população.

* Definição: Razão entre o percentual de uma categoria dentre os ingressantes na APF e o percentual observado na população.

* Detalhe importante: O percentual da população é obtido com base nos dados do Censo de 2022, considerando a população com 18 anos ou mais e com pelo menos o ensino superior completo. Tal recorte justifica-se pelo fato de que este recorte ocorrem em 80% da APF.

* Fórmula conceitual: 

$$I_{j} = \frac{\text{% de servidores estatutários pertencentes à categoria j}}{\text{% da categoria j na população}}$$

Interpretação:

* $I_{j} = 1$ → Representação equitativa da categoria em análise

* $I_{j} < 1$ → Sub-representação da categoria na APF

* $I_{j} > 1$ → Sobrerrepresentação


# Opção 2: índice de equidade agregado

A proposta do indicador envolve a comparação entre a proporção obervada no SIAPE para cada categoria e a observada no Censo, medindo grau de "aderência" da APF ao que se observa na população como um todo. Baseado na medida Qui-quadrado de aderência entre distribuições, usualmente aplicado para este tipo de situação, o índice de equidade agregado é calculado da seguinte forma

$$I_a = 100\times\sqrt{\frac{\chi^2}{k}}$$


O termo $k$ representa o número de categorias. Já o termo $\chi^2$ depende das diferenças entre as proporções de cada grupo $i$ observadas no SIAPE, denotadas por $p_i$, e as proporçções desses mesmos grupos observadas no Censo, denotadas por $\pi_i$. Mais precisamente:

$$\chi^2 = \sum_{i = 1}^{k}{\frac{(p_{i} - \pi_{i})^2}{\pi_{i}}}$$

A divisão pelo número de categorias é uma forma de manter o índice comparável para diferentes categorizações. Os termos da medida qui-quadrado dependem de proporções que variam de 0 a 1. No entanto, uma categorização por sexo-cor/origem étnica, com 10 categorias, naturalmente terá mais termos a serem somados em comparação à categorização por região de origem, por exemplo, que possui 5 categorias.


Interpretação: Quanto maior a similaridade entre as distribuições do SIAPE e do Censo, mais o indicador se aproxima de 0, que representa a equidade perfeita. À medida em que um ou mais grupos fica sobrerrepresentado ou sub-representado, o valor indicador aumenta, se afastando da equidade perfeita.



* $I_a = 0$ → Representação perfeitamente equitativa na categoria da variável em análise

* $I_a > 0$ → Há categorias sub-representadas e outras sobrerrepresentadas. O grau de de distanciamento da situação de equidade é maior quanto mais o índice se aproxima de 100.


# Resultados

Considerou-se três recortes possíveis para avaliar a equidade de composição demográfica. Primeiro, as características demográficas do SIAPE e do Censo 2022 são comparados em sua totalidade, sem filtros prévios. A segunda visão define um recorte de pessoas entre 25 e 75 anos nos dois grupos. Por último, os indicadores de equidade são calculados para pessoas do mesmo recorte anterior, porém com nível superior, no caso do Censo, ou ocupando cargos de nível superior, no caso do SIAPE





```{r dist_censo_siape}
# codf <- max(ativos_equidade_marginais$equidade_marginais)/max(equidade_chisq_cruzados$coef_contin,na.rm = T)
# range_eq <- range(ativos_equidade_marginais$equidade_marginais)
anos.v <- unique(ativos_equidade_marginais$compet %/% 100) #%>% seq(.[1])


## função para comparação entre categorias
compara_categ <- function(var_graph,
                          prop_siape = 'p_siape',
                          prop_censo = "p_censo",
                          juntar_65 = F) {
  stopifnot(prop_siape %in% c("p_siape","p_siape_25_75","p_siape_sup"))
  stopifnot(prop_censo %in% c("p_censo","p_censo_sup","p_censo_25_75"))
  
  pd_g <- position_dodge(width = 0.75)
  
  # filtro das equidades na variável de interesse
  dt_var <- ativos_equidade_marginais[variavel == var_graph & !(any_vazio),]
  
  # renomeando
  setnames(dt_var,
           c(prop_siape,prop_censo),
           c("prop_siape","prop_censo"))
  
  # novo filtro: remorenvendo quando uma das proporções é vazia, ou quando as duas é zero
  dt_var <- 
    filter(dt_var,
           is.finite(prop_siape) & is.finite(prop_censo)) %>% 
    filter(!(prop_siape == 0 & prop_censo == 0))
  
  # filtro das contingências na variável de interesse
  # dt_var_contin <- equidade_chisq_marginais[variavel == var_graph,]
  
  # se faixa etária, aglutina 60 a 75 e 75 ou mais
  if(var_graph %in% "idade_servidor" & juntar_65){
    dt_var[,categoria := ifelse(grepl("^(60|75)",as.character(categoria)),
                                '60 ou mais',
                                categoria)] %>% 
      .[,.(prop_siape = sum(prop_siape),
           prop_censo = sum(prop_censo)),
        .(compet,categoria)] -> dt_var
    
    levels_65 <- levels_categoria[[var_graph]] %>% gsub("^(60|75).*","60 ou mais",.) %>% unique
  }else{
    levels_65 <- levels_categoria[[var_graph]]
  }

  # separando sexo, caso tenha
  if(var_graph %in% c('cor_sexo','cor_sexo_ag')){
    dt_var[,`:=`(subcateg = gsub(".*\\, ","",categoria),
                 categoria = gsub("\\,.*","",categoria))]
  }else{
    dt_var[,subcateg := ""]
  }
  
  # demais ajustes
  dt_var[,`:=`(ano = compet %/% 100,
               categoria = as.character(categoria))]
  
  
  # Limite máximo seguro (ignorando NAs)
  max_y <- ativos_equidade_marginais %>% select(one_of(vars_prop)) %>% max(na.rm = T)
  
  
  dt_var %>%
    ## categorias maiores primeiro
    setorder(-prop_siape) %>% 
    .[,categoria.f := factor(as.character(categoria),
                             levels = levels_65,ordered = T)]  %>% 
    
    ## melt para facilitar a posição (censo e siape são colunas)
    melt(id.vars = c("ano","categoria.f","subcateg"),
         measure.vars = c("prop_siape","prop_censo"),
         variable.name = c("Grupo"),
         value.name = "p") %>% 
    .[,Grupo := gsub("prop_","",Grupo) %>% toupper] %>% #View
    
    ## filtrando em 2023 (linha de base) x ano atual
    filter(ano %in% c(2023,max(anos.v))) %>% 
    ggplot_cat(
      aes(y = p,fill = Grupo,x = categoria.f)) +
    
    # colunas empilhadas
    geom_col(position = pd_g,width = 0.75)  +
    
    # texto
    geom_text(
      aes(
        y = p + 0.03*max_y,
        label = round(p,1) %>% paste0("%")
      ),
      position = pd_g,
      # col = "white"
      vjust = -0.5,
      size = txt_geom_size
    )+ 
    
    # 3. Dá 15% de margem no topo do eixo Y sem usar ylim
    scale_y_continuous(
      # limits = c(0, max_y * 1.15),
      expand = expansion(mult = c(0, 0.3))
    ) + 
    facet_wrap(subcateg ~ ano,ncol= 2) + 
    labs(title = NULL,
         y = "Índice equidade",
         col = NULL,
         x = NULL,
         fill = NULL,
         linetype = NULL) +
    theme(
      # Adiciona a borda cinza (ou preta) ao redor de cada painel
      panel.border = element_rect(color = "gray50", fill = NA, linewidth = 0.8),
      # Ajusta a distância entre as caixas dos painéis
      panel.spacing.y = unit(10.5, "lines"),
      plot.margin = margin(t = 30, r = 10, b = 10, l = 10), # Margem superior externa
      strip.text = element_text(margin = margin(b = 8, t = 4)) # Afasta o texto do título da barra
    )
}


## listando variáveis nos cruzados
vars_nos_cruzados <- names(ativos_equidade_cruzados) %>% intersect(ativos_equidade_marginais$variavel) 

## substituindo cor/origem étnica e sexo pela variável cruzada
cor_ag <- any(grepl("no_cor.*_ag$",vars_nos_cruzados))
vars_nos_cruzados <- 
  vars_nos_cruzados %>% 
  setdiff(
    grep("no_cor_|sexo",vars_nos_cruzados,value = T)
  ) %>% 
  append(paste0('cor_sexo',ifelse(cor_ag,"_ag","")))
stopifnot(all(vars_nos_cruzados %in% ativos_equidade_marginais$variavel))

## lista variáveis fora dos cruzados
vars_fora_cruzados <- ativos_equidade_marginais$variavel %>% unique %>% setdiff(vars_nos_cruzados)

## tudo
vars_all <- c(vars_nos_cruzados,vars_fora_cruzados)
  
  
## visualizações das variáveis usadas no índice cruzado  
grafs_categ <- sapply(vars_all,
                      compara_categ,
                      juntar_65 = F,
                      simplify = F)

grafs_categ_25_75 <- sapply(vars_all,
                            compara_categ,
                            prop_siape = 'p_siape_25_75',
                            prop_censo = 'p_censo_25_75',
                            simplify = F)




grafs_categ_sup <- sapply(vars_all,
                            compara_categ,
                            prop_siape = 'p_siape_sup',
                            prop_censo = 'p_censo_sup',
                            simplify = F)

```




```{r equidade_chisq}
# var_graph <- "no_cor_origem_etnica"
# codf <- max(ativos_equidade_marginais$equidade_marginais)/max(equidade_chisq_cruzados$coef_contin,na.rm = T)


### Ranges de razão de equidade
range_eq <- ativos_equidade_marginais[!(any_vazio),
                                      range(equidade_marginais,na.rm = T)]

range_eq_25_75 <- ativos_equidade_marginais[!(any_vazio),
                                      range(equidade_marginais_25_75,na.rm = T)]


range_eq_sup <- ativos_equidade_marginais[!(any_vazio),
                                          range(equidade_marginais_sup,na.rm = T)]


rg_eq <- range(range_eq,range_eq_25_75,range_eq_sup)


### Ranges de coeficientes de contingência
range_conting <- range(equidade_chisq_marginais$coef_contin,na.rm = T)

range_conting_25_75 <- range(equidade_chisq_marginais$coef_contin_25_75,na.rm = T)

range_conting_sup <- range(equidade_chisq_marginais$coef_contin_sup,na.rm = T)

rg_contg <- range(range_conting,range_conting_25_75)



### Função para comparação de razões de equidade
compara_equidade <- function(var_graph,
                             eq_var = 'equidade_marginais') {
  # stopifnot(prop_siape %in% c("p_siape","p_siape_25_75"))
  stopifnot(eq_var %in% c("equidade_marginais","equidade_marginais_sup","equidade_marginais_25_75"))
  
  pd_g <- position_dodge(width = 0.75)
  
  # filtro das equidades na variável de interesse
  dt_var <- ativos_equidade_marginais[variavel == var_graph & !(any_vazio),]
  
  # renomeando
  setnames(dt_var,
           c(eq_var),
           c("equidade"))
  
  # novo filtro: remorenvendo quando equidade é infinita
  dt_var <- 
    filter(dt_var,
           is.finite(equidade)) 
  
  
  # separando sexo, caso tenha
  if(var_graph %in% c('cor_sexo',"cor_sexo_ag")){
    dt_var[,`:=`(subcateg = gsub(".*\\, ","",categoria),
                 categoria = gsub("\\,.*","",categoria)
                 )]
  }
  dt_var[,`:=`(categoria.f = factor(categoria,
                                    levels = levels_categoria[[var_graph]],
                                    ordered = T))]
  
  dt_var %>%
    ggplot_cat(
      aes(x = ano)
      ) +
    # ylim(c(0,1.1*rg_eq[2])) +
    geom_line(
      aes(
        y = equidade,
        col = categoria.f
        ),
      size = .8) +
    geom_point(
      aes(
        y = equidade,
        col = categoria.f
        ),size = 1.2) +
    geom_hline(aes(yintercept = 1),size = 1.2) +
       scale_linetype_manual(
         values = c("Coef.Contingência\n da variável" = 2,
                    "Coef.Contingência\n geral" = 3)
         ) +
       labs(title = var_graph,
            y = "Índice equidade",
            col = NULL,
            x = NULL,
            linetype = NULL)  + 
    guides(
      color = guide_legend(ncol = 4, byrow = T),
      fill = guide_legend(ncol = 4, byrow = T)
      )-> p
     if(var_graph %in% c("cor_sexo","cor_sexo_ag")){
       p <- p + 
         facet_wrap(subcateg ~ .,nrow = 1,scale = 'fixed')
       }
     p
     }



## visualizações das variáveis usadas no índice cruzado  
grafs_equidade <- sapply(vars_all,
                         compara_equidade,
                         simplify = F)

grafs_equidade_25_75 <- sapply(vars_all,
                               compara_equidade,
                               eq_var  = 'equidade_marginais_25_75',
                               simplify = F)



grafs_equidade_sup <- sapply(vars_all,
                               compara_equidade,
                               eq_var  = 'equidade_marginais_sup',
                               simplify = F)



compara_contingencia <-function(var_graph,
                                eq_cont = 'coef_contin') {
  # stopifnot(prop_siape %in% c("p_siape","p_siape_25_75"))
  stopifnot(eq_cont %in% c("coef_contin","coef_contin_sup","coef_contin_25_75"))
  
  pd_g <- position_dodge(width = 0.75)
  
  
  
  # dt_var <- ativos_equidade_marginais[variavel == var_graph]
  dt_var_contin <- equidade_chisq_marginais[variavel == var_graph,]
  dt_var_contin_cr <- equidade_chisq_cruzados %>% copy
  
  # resetando nomes
  setnames(dt_var_contin,eq_cont,'eq_cont')
  setnames(dt_var_contin_cr,eq_cont,'eq_cont')
  
  
  dt_var_contin %>%
   ggplot_cat(
     aes(y = eq_cont,
         x = ano)
   ) +
   ylim(c(0,rg_contg[2])) +
   geom_line(
     aes(
       y = eq_cont,
       linetype = "Coef.Contingência\n da variável"),
     size = 0.8
   ) +
   geom_point(
     aes(
       linetype = "Coef.Contingência\n da variável"),
     size = 1.2
   ) +
   # geom_line(
   #   data = dt_var_contin_cr,
   #   aes(
   #     x = ano,
   #     y = eq_cont,
   #     linetype = "Coef.Contingência\n geral"),
   #   size = 1.3
   # ) +
   scale_linetype_manual(
     values = c("Coef.Contingência\n da variável" = 1,
                "Coef.Contingência\n geral" = 3)
   ) +
   # scale_y_continuous(
   #   name = "Índide de equidade",
   #   limits = c(0,range_eq[2]),
   #   sec.axis = sec_axis(coef_contin ~./codf,name = "Coef. de Contingência")
   # ) +
   labs(title = var_graph,
        y = "Coeficiente de contingência",
        col = NULL,
        x = NULL,
        linetype = NULL) -> p
  # if(var_graph == "cor_sexo"){
  #   p <- p + facet_wrap(subcateg ~ .,nrow = 1,scale = 'fixed')
  # }
  p
  }

grafs_contingencia <-
  sapply(vars_all,
         compara_contingencia,
         simplify = F
         )


grafs_contingencia_sup <-
  sapply(vars_all,
         compara_contingencia,
         eq_cont = 'coef_contin_sup',
         simplify = F
         )


grafs_contingencia_25_75 <-
  sapply(vars_all,
         compara_contingencia,
         eq_cont = 'coef_contin_25_75',
         simplify = F
         )

# library(patchwork)
# plot_layout(grafs_categ[[1]] + grafs_categ[[2]] + grafs_categ[[3]] + grafs_categ[[4]],ncol = 2)
# plot_layout(grafs_categ[[1]] / (grafs_categ[[2]] + grafs_categ[[3]]) ,nrow = 2)

```



## Recorte de 25 a 75 anos: distribuições, razões de equidade e coeficientes de contingência


```{r plot_sections_all,results = 'asis'}
list_vars_plot <- c('faixa_etaria.f' = "Geração",
                    'no_regiao_naturalidade' = "Região de origem",
                    'cor_sexo' = "Sexo x cor/origem étnica (pretos e pardos)",
                    'cor_sexo_ag' = "Sexo x cor/origem étnica (negros)",
                    'no_cor_origem_etnica' = 'Cor/origem étnica (pretos e pardos)',
                    'no_cor_origem_etnica_ag' = 'Cor/origem étnica (negros)',
                    'sexo' = 'Sexo',
                    'idade_servidor' = "Faixa etária do servidor",
                    'pcd' = 'Servidor COM ou SEM deficiência')

# Lista para guardar as abas
abas2 <- list()

i <- 0
for(lst in vars_nos_cruzados){
  i <- i + 1
  # cat(paste0("\n\n## ",list_vars_plot[lst],"\n\n"))
  grafs_categ_25_75[[lst]] %>% 
    ggplotly_c()%>% 
    plotly::layout(margin = list(t = 80)) -> g1 # <--- Força 80px de respiro no topo do gráfico todo
  grafs_equidade_25_75[[lst]] %>% ggplotly_c() -> g2
  grafs_contingencia_25_75[[lst]] %>% ggplotly_c() -> g3
  
  
  # 2. bscols() do crosstalk cria o layout grid nativo para widgets
  layout_loop <- layout_columns(
    col_widths = c(12,6, 6), # 12 = 100% largura; 6 e 6 = 50% cada
    # row_heights = c(120.2, 1),  # Linha 1 fica ligeiramente mais alta que a linha 2
    # g1,
    g2,
    g3
  )
  
  # 3. Guardar como uma aba do Bootstrap
  abas2[[i]] <- nav_panel(
    title = list_vars_plot[lst],
    card(
      
      card_body(g1,
                height = '500px',
                full_screen = TRUE
                ),
        
      layout_loop
      )
  )
  
  # # 3. Imprime o widget completo sem quebrar a renderização do R Markdown
  # print(htmltools::tagList(
  #   # htmltools::tags$h3(paste("Iteração", i)),
  #   layout_loop
  # ))
  
  cat('\n\n')
}

# 4. Renderizar o painel de abas completo de uma só vez
do.call(navset_tab, abas2)
```


## Recorte de 25 a 75 anos com nível superior : distribuições, razões de equidade e coeficientes de contingência


```{r plot_sections_all_sup,results = 'asis'}

# Lista para guardar as abas
abas2.1 <- list()

i <- 0
for(lst in vars_nos_cruzados){
  i <- i + 1
  # cat(paste0("\n\n## ",list_vars_plot[lst],"\n\n"))
  grafs_categ_sup[[lst]] %>% 
    ggplotly_c()%>% 
    plotly::layout(margin = list(t = 80)) -> g1 # <--- Força 80px de respiro no topo do gráfico todo
  grafs_equidade_sup[[lst]] %>% ggplotly_c() -> g2
  grafs_contingencia_sup[[lst]] %>% ggplotly_c() -> g3
  
  
  # 2. bscols() do crosstalk cria o layout grid nativo para widgets
  layout_loop <- layout_columns(
    col_widths = c(12,6, 6), # 12 = 100% largura; 6 e 6 = 50% cada
    # row_heights = c(120.2, 1),  # Linha 1 fica ligeiramente mais alta que a linha 2
    # g1,
    g2,
    g3
  )
  
  # 3. Guardar como uma aba do Bootstrap
  abas2.1[[i]] <- nav_panel(
    title = list_vars_plot[lst],
    card(
      
      card_body(g1,
                height = '500px',
                full_screen = TRUE
                ),
        
      layout_loop
      )
  )
  
  # # 3. Imprime o widget completo sem quebrar a renderização do R Markdown
  # print(htmltools::tagList(
  #   # htmltools::tags$h3(paste("Iteração", i)),
  #   layout_loop
  # ))
  
  cat('\n\n')
}

# 4. Renderizar o painel de abas completo de uma só vez
do.call(navset_tab, abas2.1)
```


## Sem recorte: distribuições, razões de equidade e coeficientes de contingência


```{r plot_sections,results = 'asis'}

# Lista para guardar as abas
abas <- list()

i <- 0
for(lst in vars_nos_cruzados){
  i <- i + 1
  # cat(paste0("\n\n## ",list_vars_plot[lst],"\n\n"))
  grafs_categ[[lst]] %>% ggplotly_c() %>% 
    ggplotly_c()%>% 
    plotly::layout(margin = list(t = 80))  -> g1
  grafs_equidade[[lst]] %>% ggplotly_c() -> g2
  grafs_contingencia[[lst]] %>% ggplotly_c() -> g3
  
  # 2. bscols() do crosstalk cria o layout grid nativo para widgets
  layout_loop <- layout_columns(
    col_widths = c(12,6, 6), # 12 = 100% largura; 6 e 6 = 50% cada
    # row_heights = c(120.2, 1),  # Linha 1 fica ligeiramente mais alta que a linha 2
    # g1,
    g2,
    g3
  )
  
  # 3. Guardar como uma aba do Bootstrap
  abas[[i]] <- nav_panel(
    title = list_vars_plot[lst],
    card(
      
      card_body(g1,
                height = '400px',
                full_screen = TRUE
                ),
        
      layout_loop
      )
  )
  
  # # 3. Imprime o widget completo sem quebrar a renderização do R Markdown
  # print(htmltools::tagList(
  #   # htmltools::tags$h3(paste("Iteração", i)),
  #   layout_loop
  # ))
  
  cat('\n\n')
}

# 4. Renderizar o painel de abas completo de uma só vez
do.call(navset_tab, abas)
```

# Visualizações alternativas

Os gráficos abaixo apresentam outras comparações entre as características demográficas do SIAPE e as do Censo, considerando outros fatores não incluídos no indicador agregado. Tais fatores incluem, por exemplo, a distribuição  somente por cor/origem étnica, sem cruzamento com sexo e desagregando negros entre pretos e pardos. 

Seguindo a mesma estrutura apresentada anteriormente, as comparações são feitas de dois modos, um comparando SIAPE e Censo em sua totalidade, outro comparando os dois grupos em um recorte de pessoas entre 25 e 75 anos.


## Recorte de 25 a 75 anos: distribuições, razões de equidade e coeficientes de contingência

```{r abas_extras_25_75}
# Lista para guardar as abas
abas_ext2 <- list()

i <- 0
for(lst in vars_fora_cruzados){
  i <- i + 1
  # cat(paste0("\n\n## ",list_vars_plot[lst],"\n\n"))
  grafs_categ_25_75[[lst]] %>% ggplotly_c() %>% 
    ggplotly_c()%>% 
    plotly::layout(margin = list(t = 80))  -> g1
  grafs_equidade_25_75[[lst]] %>% ggplotly_c() -> g2
  grafs_contingencia_25_75[[lst]] %>% ggplotly_c() -> g3
  
  # 2. bscols() do crosstalk cria o layout grid nativo para widgets
  layout_loop <- layout_columns(
    col_widths = c(12,6, 6), # 12 = 100% largura; 6 e 6 = 50% cada
    # row_heights = c(120.2, 1),  # Linha 1 fica ligeiramente mais alta que a linha 2
    # g1,
    g2,
    g3
  )
  
  # 3. Guardar como uma aba do Bootstrap
  abas_ext2[[i]] <- nav_panel(
    title = list_vars_plot[lst],
    card(
      
      card_body(g1,
                height = '400px',
                full_screen = TRUE
                ),
        
      layout_loop
      )
  )
  
  # # 3. Imprime o widget completo sem quebrar a renderização do R Markdown
  # print(htmltools::tagList(
  #   # htmltools::tags$h3(paste("Iteração", i)),
  #   layout_loop
  # ))
  
  cat('\n\n')
}

# 4. Renderizar o painel de abas completo de uma só vez
do.call(navset_tab, abas_ext2)
```

## Recorte de 25 a 75 anos com nível superior: distribuições, razões de equidade e coeficientes de contingência

```{r abas_extras_sup}
# Lista para guardar as abas
abas_ext3 <- list()

i <- 0
for(lst in vars_fora_cruzados){
  i <- i + 1
  # cat(paste0("\n\n## ",list_vars_plot[lst],"\n\n"))
  grafs_categ_sup[[lst]] %>% ggplotly_c() %>% 
    ggplotly_c()%>% 
    plotly::layout(margin = list(t = 80))  -> g1
  grafs_equidade_sup[[lst]] %>% ggplotly_c() -> g2
  grafs_contingencia_sup[[lst]] %>% ggplotly_c() -> g3
  
  # 2. bscols() do crosstalk cria o layout grid nativo para widgets
  layout_loop <- layout_columns(
    col_widths = c(12,6, 6), # 12 = 100% largura; 6 e 6 = 50% cada
    # row_heights = c(120.2, 1),  # Linha 1 fica ligeiramente mais alta que a linha 2
    # g1,
    g2,
    g3
  )
  
  # 3. Guardar como uma aba do Bootstrap
  abas_ext3[[i]] <- nav_panel(
    title = list_vars_plot[lst],
    card(
      
      card_body(g1,
                height = '400px',
                full_screen = TRUE
                ),
        
      layout_loop
      )
  )
  
  # # 3. Imprime o widget completo sem quebrar a renderização do R Markdown
  # print(htmltools::tagList(
  #   # htmltools::tags$h3(paste("Iteração", i)),
  #   layout_loop
  # ))
  
  cat('\n\n')
}

# 4. Renderizar o painel de abas completo de uma só vez
do.call(navset_tab, abas_ext3)
```



## Sem recorte: distribuições, razões de equidade e coeficientes de contingência

```{r abas_extras}

# Lista para guardar as abas
abas_ext <- list()

i <- 0
for(lst in vars_fora_cruzados){
  i <- i + 1
  # cat(paste0("\n\n## ",list_vars_plot[lst],"\n\n"))
  grafs_categ[[lst]] %>% ggplotly_c() %>% 
    ggplotly_c()%>% 
    plotly::layout(margin = list(t = 80))  -> g1
  grafs_equidade[[lst]] %>% ggplotly_c() -> g2
  grafs_contingencia[[lst]] %>% ggplotly_c() -> g3
  
  # 2. bscols() do crosstalk cria o layout grid nativo para widgets
  layout_loop <- layout_columns(
    col_widths = c(12,6, 6), # 12 = 100% largura; 6 e 6 = 50% cada
    # row_heights = c(120.2, 1),  # Linha 1 fica ligeiramente mais alta que a linha 2
    # g1,
    g2,
    g3
  )
  
  # 3. Guardar como uma aba do Bootstrap
  abas_ext[[i]] <- nav_panel(
    title = list_vars_plot[lst],
    card(
      
      card_body(g1,
                height = '400px',
                full_screen = TRUE
                ),
        
      layout_loop
      )
  )
  
  # # 3. Imprime o widget completo sem quebrar a renderização do R Markdown
  # print(htmltools::tagList(
  #   # htmltools::tags$h3(paste("Iteração", i)),
  #   layout_loop
  # ))
  
  cat('\n\n')
}

# 4. Renderizar o painel de abas completo de uma só vez
do.call(navset_tab, abas_ext)
```

