---
title: "Indicador 11: Equidade na composição demográfica dos servidores estatutários ativos"
author: "MGI - SGP/DIGID/CGINF"
date: "`r format(Sys.Date(),'%d de %B de %Y')`"
output:
  html_document: 
    toc: true
editor_options: 
  chunk_output_type: console
---

<head>
  <meta http-equiv="Cache-Control" content="no-cache, no-store, must-revalidate" />
  <meta http-equiv="Pragma" content="no-cache" />
  <meta http-equiv="Expires" content="0" />
</head>


```{r pkg, include = F,warning = F, message=F}
library(data.table)
library(dplyr)
library(rmarkdown)
library(ggplot2)
library(stringr)
library(patchwork)
library(htmltools)
library(crosstalk)
library(bslib)
source("../R/utils_pfgp.R")


# Cria uma regra de estilo CSS que força a altura de todos os gráficos dentro do bscols
estilo_altura <- tags$style("
  .crosstalk-bscols .js-plotly-plot, 
  .crosstalk-bscols .plot-container { 
    height: 700px !important; 
  }
")


### opções de tamanhos das figuras
fw <- 12
fh <- 12

### opções de chunk
knitr::opts_chunk$set(list(warning = FALSE,
                           message = FALSE,
                           error = FALSE,
                           echo = FALSE,
                           fig.width = fw,
                           fig.height = fh#,
                           # dev = c('png','svg')
                           )
                      )


### opções de tamanhos de texto dos itens (eixo, legendas, etc)
txt_size <- 18

### opção de tamanho de texto no label (geom_text)
txt_geom_size <- 3
```

```{r data}
# ativos_equidade_tab <- readRDS('../data-raw/data_pfgp/ativos_equidade.rds')
# # vazios_excluidos <- readRDS('../data-raw/data_pfgp/ativos_equidade_vazios.rds')
load(file = '../data-raw/data_pfgp/ativos_equidade_marginais.rda')


## tirando 'cor-origem etc' da categoria
ativos_equidade_marginais[,categoria := gsub("Cor.*.tnica ","",categoria) %>% str_trim  ]

## reconfigurando variáveis de idade
ativos_equidade_marginais[variavel == "idade_servidor",
                          categoria := 
                            gsub("\\[|\\)","",categoria) %>% 
                            gsub("\\,"," a ",.) %>% 
                            gsub("^75.*","75 ou mais",.) %>% 
                            str_trim  ]


## ordenação geral de fatores com base na distribuição no siape, último mês
ativos_equidade_marginais %>%
  filter(compet == max(compet)) %>% 
  split(by = "variavel") %>% 
  lapply(function(splt){
    vr <- splt$variavel %>% unique()
    if(grepl("etar|gera|(idade_)",vr)){
      splt <- setorder(splt,variavel,categoria)
    }else{
      splt <- setorder(splt,variavel,-p_siape)
    }
    splt$categoria %>% as.character %>% gsub("\\,.*","",.) %>% unique()
  }) -> levels_categoria

# proporções em vez de percentuais
vars_prop <- grep("^p_",names(ativos_equidade_marginais),value = T)
ativos_equidade_marginais[,c(vars_prop) :=  lapply(.SD,function(x)100*x),
                          .SDcols = vars_prop]

ativos_equidade_cruzados[,c(vars_prop) :=  lapply(.SD,function(x)100*x),
                          .SDcols = vars_prop]

ativos_equidade_marginais[,ano := compet %/% 100]
ativos_equidade_cruzados[,ano := compet %/% 100]
equidade_chisq_marginais[,ano := compet %/% 100]
equidade_chisq_cruzados[,ano := compet %/% 100]

```


# Descrição do indicador

Equidade de distribuição dos servidores públicos, vis a vis distribuição demográfica na população, por:

1. gênero; 

1. raça;

1. origem territorial; 

1. faixa etária


# Opção 1: índice de equidade por categoria

* Hipótese analítica: na ausência de desigualdade de ingresso como estatutário na APF, a proporção de servidores ativos em uma determinada categoria deveria ser equivalente à sua proporção na população.

* Definição: Razão entre o percentual de uma categoria dentre os ingressantes na APF e o percentual observado na população.

* Detalhe importante: O percentual da população é obtido com base nos dados do Censo de 2022, considerando a população com 18 anos ou mais e com pelo menos o ensino superior completo. Tal recorte justifica-se pelo fato de que este recorte ocorrem em 80% da APF.

* Fórmula conceitual: 

$$I_{eq} = \frac{\text{% de servidores estatutários ativos em uma categoria}}{\text{% desta categoria na população}}$$

Interpretação:

* $I_{eq} = 1$ → Representação equitativa da categoria

* $I_{eq} < 1$ → Sub-representação da categoria na APF

* $I_{eq} > 1$ → Sobrerrepresentação


# Opção 2: Coeficiente de contingência ajustado

A proposta do indicador envolve a comparação entre a proporção obervada no SIAPE para cada categoria $i$, denotada por $p_i$, e a observada no Censo, $\pi_i$, medindo grau de "aderência" da APF ao que se observa na população como um todo. O coeficiente de contingência ajustado pode ser aplicado para este tipo de situação.

Representado por $C_a$, o coeficiente é determinado da seguinte forma

$$C_a = 100\times\sqrt{\frac{\chi^2}{\chi^2_{max}}}$$

O termo $\chi^2$ depende da diferença entre o que se observa em cada "célula" (exemplo, pessoas pretas na APF) e o que se esperaria observar caso a o percentual observado fosse igual ao que se observa nos dados do Censo. Mais precisamente, considerando que $k$ representa o número de categorias:

$$\chi^2 = \sum_{i = 1}^{k}{\frac{(p_{i} - \pi_{i})^2}{\pi_{i}}}$$
Já o termo $\chi^2_{max}$ representa o valor máximo possível da medida $\chi^2$, que ocorre em uma situação hipotética em que 100% dos servidores ativos pertencem à categoria menos representativa na população brasileira como um todo. Para contornar o fato de que, dado o total observado em uma categoria, na população, nao ser o suficiente para preencher 100% dos servidores ativos no SIAPE (o que ocorre, por exemplo, para a populaçao indígena), o máximo hipotético desconsidera tais grupos.

Interpretação:

* $C_a= 0$ → Representação equitativa na categoria da variável em análise

* $C_a> 0$ → Há categorias sub-representadas e outras sobrerrepresentadas. O grau de de distanciamento da situação de equidade é maior quanto mais o índice se aproxima de 100.

* $C_a= 100$ → Sobrerrepresentação máxima para uma ou mais categorias.



Opções de cálculo

1. Comparando as proporções das categorias cruzadas das variáveis de interesse (exemplo, Mulheres pretas da geração X, naturais do nordeste)

1. Comparando as proporções marginais de cada variável, de forma separada.

# Resultados

Considerou-se dois recortes possíveis para avaliar a equidade de composição demográfica. Primeiro, as características demográficas do SIAPE e do Censo 2022 são comparados em sua totalidade, sem filtros prévios. A segunda visão define um recorte de pessoas entre 25 e 75 anos nos dois grupos


## Sem recorte: distribuições, razões de equidade e coeficientes de contingência


```{r dist_censo_siape}
# codf <- max(ativos_equidade_marginais$equidade_marginais)/max(equidade_chisq_cruzados$coef_contin,na.rm = T)
# range_eq <- range(ativos_equidade_marginais$equidade_marginais)
anos.v <- unique(ativos_equidade_marginais$compet %/% 100) #%>% seq(.[1])


## função para comparação entre categorias
compara_categ <- function(var_graph,
                          prop_siape = 'p_siape',
                          prop_censo = "p_censo") {
  stopifnot(prop_siape %in% c("p_siape","p_siape_25_75"))
  stopifnot(prop_censo %in% c("p_censo","p_censo_sup","p_censo_25_75"))
  
  pd_g <- position_dodge(width = 0.75)
  
  # filtro das equidades na variável de interesse
  dt_var <- ativos_equidade_marginais[variavel == var_graph & !(any_vazio),]
  
  # renomeando
  setnames(dt_var,
           c(prop_siape,prop_censo),
           c("prop_siape","prop_censo"))
  
  # novo filtro: remorenvendo quando uma das proporções é vazia, ou quando as duas é zero
  dt_var <- 
    filter(dt_var,
           is.finite(prop_siape) & is.finite(prop_censo)) %>% 
    filter(!(prop_siape == 0 & prop_censo == 0))
  
  # filtro das contingências na variável de interesse
  # dt_var_contin <- equidade_chisq_marginais[variavel == var_graph,]

  # separando sexo, caso tenha
  if(var_graph %in% c('cor_sexo','cor_sexo_ag')){
    dt_var[,`:=`(subcateg = gsub(".*\\, ","",categoria),
                 categoria = gsub("\\,.*","",categoria))]
  }else{
    dt_var[,subcateg := ""]
  }
  
  # demais ajustes
  dt_var[,`:=`(ano = compet %/% 100,
               categoria = as.character(categoria))]
  
  
  # Limite máximo seguro (ignorando NAs)
  max_y <- ativos_equidade_marginais %>% select(one_of(vars_prop)) %>% max(na.rm = T)
  
  
  dt_var %>%
    ## categorias maiores primeiro
    setorder(-prop_siape) %>% 
    .[,categoria.f := factor(as.character(categoria),
                             levels = levels_categoria[[var_graph]],ordered = T)]  %>% 
    
    ## melt para facilitar a posição (censo e siape são colunas)
    melt(id.vars = c("ano","categoria.f","subcateg"),
         measure.vars = c("prop_siape","prop_censo"),
         variable.name = c("Grupo"),
         value.name = "p") %>% 
    .[,Grupo := gsub("prop_","",Grupo) %>% toupper] %>% #View
    
    ## filtrando em 2023 (linha de base) x ano atual
    filter(ano %in% c(2023,max(anos.v))) %>% 
    ggplot_cat(
      aes(y = p,fill = Grupo,x = categoria.f)) +
    
    # colunas empilhadas
    geom_col(position = pd_g,width = 0.75)  +
    
    # texto
    geom_text(
      aes(
        y = p + 0.03*max_y,
        label = round(p,1) %>% paste0("%")
      ),
      position = pd_g,
      # col = "white"
      vjust = -0.5,
      size = txt_geom_size
    )+ 
    
    # 3. Dá 15% de margem no topo do eixo Y sem usar ylim
    scale_y_continuous(
      # limits = c(0, max_y * 1.15),
      expand = expansion(mult = c(0, 0.3))
    ) + 
    facet_wrap(subcateg ~ ano,ncol= 2) + 
    labs(title = NULL,
         y = "Índice equidade",
         col = NULL,
         x = NULL,
         fill = NULL,
         linetype = NULL) +
    theme(
      # Adiciona a borda cinza (ou preta) ao redor de cada painel
      panel.border = element_rect(color = "gray50", fill = NA, linewidth = 0.8),
      # Ajusta a distância entre as caixas dos painéis
      panel.spacing.y = unit(10.5, "lines"),
      plot.margin = margin(t = 30, r = 10, b = 10, l = 10), # Margem superior externa
      strip.text = element_text(margin = margin(b = 8, t = 4)) # Afasta o texto do título da barra
    )
}


## listando variáveis nos cruzados
vars_nos_cruzados <- names(ativos_equidade_cruzados) %>% intersect(ativos_equidade_marginais$variavel) 

## substituindo cor/origem étnica e sexo pela variável cruzada
cor_ag <- any(grepl("no_cor.*_ag$",vars_nos_cruzados))
vars_nos_cruzados <- 
  vars_nos_cruzados %>% 
  setdiff(
    grep("no_cor_|sexo",vars_nos_cruzados,value = T)
  ) %>% 
  append(paste0('cor_sexo',ifelse(cor_ag,"_ag","")))
stopifnot(all(vars_nos_cruzados %in% ativos_equidade_marginais$variavel))

## lista variáveis fora dos cruzados
vars_fora_cruzados <- ativos_equidade_marginais$variavel %>% unique %>% setdiff(vars_nos_cruzados)

## tudo
vars_all <- c(vars_nos_cruzados,vars_fora_cruzados)
  
  
## visualizações das variáveis usadas no índice cruzado  
grafs_categ <- sapply(vars_all,
                      compara_categ,
                      simplify = F)

grafs_categ_25_75 <- sapply(vars_all,
                            compara_categ,
                            prop_siape = 'p_siape_25_75',
                            prop_censo = 'p_censo_25_75',
                            simplify = F)


```




```{r equidade_chisq}
# var_graph <- "no_cor_origem_etnica"
# codf <- max(ativos_equidade_marginais$equidade_marginais)/max(equidade_chisq_cruzados$coef_contin,na.rm = T)


### Ranges de razão de equidade
range_eq <- ativos_equidade_marginais[!(any_vazio),
                                      range(equidade_marginais,na.rm = T)]

range_eq_25_75 <- ativos_equidade_marginais[!(any_vazio),
                                      range(equidade_marginais_25_75,na.rm = T)]

rg_eq <- range(range_eq,range_eq_25_75)


### Ranges de coeficientes de contingência
range_conting <- range(equidade_chisq_marginais$coef_contin,
                       equidade_chisq_cruzados$coef_contin)

range_conting_25_75 <- range(equidade_chisq_marginais$coef_contin_25_75,
                             equidade_chisq_cruzados$coef_contin_25_75)

rg_contg <- range(range_conting,range_conting_25_75)



### Função para comparação de razões de equidade
compara_equidade <- function(var_graph,
                             eq_var = 'equidade_marginais') {
  # stopifnot(prop_siape %in% c("p_siape","p_siape_25_75"))
  stopifnot(eq_var %in% c("equidade_marginais","equidade_marginais_sup","equidade_marginais_25_75"))
  
  pd_g <- position_dodge(width = 0.75)
  
  # filtro das equidades na variável de interesse
  dt_var <- ativos_equidade_marginais[variavel == var_graph & !(any_vazio),]
  
  # renomeando
  setnames(dt_var,
           c(eq_var),
           c("equidade"))
  
  # novo filtro: remorenvendo quando equidade é infinita
  dt_var <- 
    filter(dt_var,
           is.finite(equidade)) 
  
  
  # separando sexo, caso tenha
  if(var_graph %in% c('cor_sexo',"cor_sexo_ag")){
    dt_var[,`:=`(subcateg = gsub(".*\\, ","",categoria),
                 categoria = gsub("\\,.*","",categoria)
                 )]
  }
  dt_var[,`:=`(categoria.f = factor(categoria,
                                    levels = levels_categoria[[var_graph]],
                                    ordered = T))]
  
  dt_var %>%
    ggplot_cat(
      aes(x = ano)
      ) +
    ylim(c(0,1.1*rg_eq[2])) +
    geom_line(
      aes(
        y = equidade,
        col = categoria.f
        ),
      size = 1) +
    geom_point(
      aes(
        y = equidade,
        col = categoria.f
        ),size = 2) +
    geom_hline(aes(yintercept = 1),size = 1.2) +
       scale_linetype_manual(
         values = c("Coef.Contingência\n da variável" = 2,
                    "Coef.Contingência\n geral" = 3)
         ) +
       labs(title = var_graph,
            y = "Índice equidade",
            col = NULL,
            x = NULL,
            linetype = NULL)  + 
    guides(
      color = guide_legend(ncol = 4, byrow = T),
      fill = guide_legend(ncol = 4, byrow = T)
      )-> p
     if(var_graph %in% c("cor_sexo","cor_sexo_ag")){
       p <- p + 
         facet_wrap(subcateg ~ .,nrow = 1,scale = 'fixed')
       }
     p
     }



## visualizações das variáveis usadas no índice cruzado  
grafs_equidade <- sapply(vars_all,
                         compara_equidade,
                         simplify = F)

grafs_equidade_25_75 <- sapply(vars_all,
                               compara_equidade,
                               eq_var  = 'equidade_marginais_25_75',
                               simplify = F)



compara_contingencia <-function(var_graph,
                                eq_cont = 'coef_contin') {
  # stopifnot(prop_siape %in% c("p_siape","p_siape_25_75"))
  stopifnot(eq_cont %in% c("coef_contin","coef_contin_sup","coef_contin_25_75"))
  
  pd_g <- position_dodge(width = 0.75)
  
  
  
  # dt_var <- ativos_equidade_marginais[variavel == var_graph]
  dt_var_contin <- equidade_chisq_marginais[variavel == var_graph,]
  dt_var_contin_cr <- equidade_chisq_cruzados %>% copy
  
  # resetando nomes
  setnames(dt_var_contin,eq_cont,'eq_cont')
  setnames(dt_var_contin_cr,eq_cont,'eq_cont')
  
  
  dt_var_contin %>%
   ggplot_cat(
     aes(y = eq_cont,
         x = ano)
   ) +
   ylim(c(0,rg_contg[2])) +
   geom_line(
     aes(
       y = eq_cont,
       linetype = "Coef.Contingência\n da variável"),
     size = 1.1
   ) +
   geom_point(
     aes(
       linetype = "Coef.Contingência\n da variável"),
     size = 2
   ) +
   geom_line(
     data = dt_var_contin_cr,
     aes(
       x = ano,
       y = eq_cont,
       linetype = "Coef.Contingência\n geral"),
     size = 1.3
   ) +
   scale_linetype_manual(
     values = c("Coef.Contingência\n da variável" = 1,
                "Coef.Contingência\n geral" = 3)
   ) +
   # scale_y_continuous(
   #   name = "Índide de equidade",
   #   limits = c(0,range_eq[2]),
   #   sec.axis = sec_axis(coef_contin ~./codf,name = "Coef. de Contingência")
   # ) +
   labs(title = var_graph,
        y = "Coeficiente de contingência",
        col = NULL,
        x = NULL,
        linetype = NULL) -> p
  # if(var_graph == "cor_sexo"){
  #   p <- p + facet_wrap(subcateg ~ .,nrow = 1,scale = 'fixed')
  # }
  p
  }

grafs_contingencia <-
  sapply(vars_all,
         compara_contingencia,
         simplify = F
         )


grafs_contingencia_25_75 <-
  sapply(vars_all,
         compara_contingencia,
         eq_cont = 'coef_contin_25_75',
         simplify = F
         )

# library(patchwork)
# plot_layout(grafs_categ[[1]] + grafs_categ[[2]] + grafs_categ[[3]] + grafs_categ[[4]],ncol = 2)
# plot_layout(grafs_categ[[1]] / (grafs_categ[[2]] + grafs_categ[[3]]) ,nrow = 2)

```


```{r plot_sections,results = 'asis'}
list_vars_plot <- c('faixa_etaria.f' = "Geração",
                    'no_regiao_naturalidade' = "Região de origem",
                    'cor_sexo' = "Sexo x cor/origem étnica (pretos e pardos)",
                    'cor_sexo_ag' = "Sexo x cor/origem étnica (negros)",
                    'no_cor_origem_etnica' = 'Cor/origem étnica (pretos e pardos)',
                    'no_cor_origem_etnica_ag' = 'Cor/origem étnica (negros)',
                    'sexo' = 'Sexo',
                    'idade_servidor' = "Faixa etária do servidor",
                    'pcd' = 'Servidor COM ou SEM deficiência')

# Lista para guardar as abas
abas <- list()

i <- 0
for(lst in vars_nos_cruzados){
  i <- i + 1
  # cat(paste0("\n\n## ",list_vars_plot[lst],"\n\n"))
  grafs_categ[[lst]] %>% ggplotly_c() %>% 
    ggplotly_c()%>% 
    plotly::layout(margin = list(t = 80))  -> g1
  grafs_equidade[[lst]] %>% ggplotly_c() -> g2
  grafs_contingencia[[lst]] %>% ggplotly_c() -> g3
  
  # 2. bscols() do crosstalk cria o layout grid nativo para widgets
  layout_loop <- layout_columns(
    col_widths = c(12,6, 6), # 12 = 100% largura; 6 e 6 = 50% cada
    # row_heights = c(120.2, 1),  # Linha 1 fica ligeiramente mais alta que a linha 2
    # g1,
    g2,
    g3
  )
  
  # 3. Guardar como uma aba do Bootstrap
  abas[[i]] <- nav_panel(
    title = list_vars_plot[lst],
    card(
      
      card_body(g1,
                height = '400px',
                full_screen = TRUE
                ),
        
      layout_loop
      )
  )
  
  # # 3. Imprime o widget completo sem quebrar a renderização do R Markdown
  # print(htmltools::tagList(
  #   # htmltools::tags$h3(paste("Iteração", i)),
  #   layout_loop
  # ))
  
  cat('\n\n')
}

# 4. Renderizar o painel de abas completo de uma só vez
do.call(navset_tab, abas)
```


## Recorte de 25 a 75 anos: distribuições, razões de equidade e coeficientes de contingência


```{r plot_sections_all,results = 'asis'}

# Lista para guardar as abas
abas2 <- list()

i <- 0
for(lst in vars_nos_cruzados){
  i <- i + 1
  # cat(paste0("\n\n## ",list_vars_plot[lst],"\n\n"))
  grafs_categ_25_75[[lst]] %>% 
    ggplotly_c()%>% 
    plotly::layout(margin = list(t = 80)) -> g1 # <--- Força 80px de respiro no topo do gráfico todo
  grafs_equidade_25_75[[lst]] %>% ggplotly_c() -> g2
  grafs_contingencia_25_75[[lst]] %>% ggplotly_c() -> g3
  
  
  # 2. bscols() do crosstalk cria o layout grid nativo para widgets
  layout_loop <- layout_columns(
    col_widths = c(12,6, 6), # 12 = 100% largura; 6 e 6 = 50% cada
    # row_heights = c(120.2, 1),  # Linha 1 fica ligeiramente mais alta que a linha 2
    # g1,
    g2,
    g3
  )
  
  # 3. Guardar como uma aba do Bootstrap
  abas2[[i]] <- nav_panel(
    title = list_vars_plot[lst],
    card(
      
      card_body(g1,
                height = '500px',
                full_screen = TRUE
                ),
        
      layout_loop
      )
  )
  
  # # 3. Imprime o widget completo sem quebrar a renderização do R Markdown
  # print(htmltools::tagList(
  #   # htmltools::tags$h3(paste("Iteração", i)),
  #   layout_loop
  # ))
  
  cat('\n\n')
}

# 4. Renderizar o painel de abas completo de uma só vez
do.call(navset_tab, abas2)
```


# Visualizações alternativas

Os gráficos abaixo apresentam outras comparações entre as características demográficas do SIAPE e as do Censo, considerando outros fatores não incluídos no indicador agregado. Tais fatores incluem, por exemplo, a distribuição  somente por cor/origem étnica, sem cruzamento com sexo e desagregando negros entre pretos e pardos. 

Seguindo a mesma estrutura apresentada anteriormente, as comparações são feitas de dois modos, um comparando SIAPE e Censo em sua totalidade, outro comparando os dois grupos em um recorte de pessoas entre 25 e 75 anos.

## Sem recorte: distribuições, razões de equidade e coeficientes de contingência

```{r abas_extras}

# Lista para guardar as abas
abas_ext <- list()

i <- 0
for(lst in vars_fora_cruzados){
  i <- i + 1
  # cat(paste0("\n\n## ",list_vars_plot[lst],"\n\n"))
  grafs_categ[[lst]] %>% ggplotly_c() %>% 
    ggplotly_c()%>% 
    plotly::layout(margin = list(t = 80))  -> g1
  grafs_equidade[[lst]] %>% ggplotly_c() -> g2
  grafs_contingencia[[lst]] %>% ggplotly_c() -> g3
  
  # 2. bscols() do crosstalk cria o layout grid nativo para widgets
  layout_loop <- layout_columns(
    col_widths = c(12,6, 6), # 12 = 100% largura; 6 e 6 = 50% cada
    # row_heights = c(120.2, 1),  # Linha 1 fica ligeiramente mais alta que a linha 2
    # g1,
    g2,
    g3
  )
  
  # 3. Guardar como uma aba do Bootstrap
  abas_ext[[i]] <- nav_panel(
    title = list_vars_plot[lst],
    card(
      
      card_body(g1,
                height = '400px',
                full_screen = TRUE
                ),
        
      layout_loop
      )
  )
  
  # # 3. Imprime o widget completo sem quebrar a renderização do R Markdown
  # print(htmltools::tagList(
  #   # htmltools::tags$h3(paste("Iteração", i)),
  #   layout_loop
  # ))
  
  cat('\n\n')
}

# 4. Renderizar o painel de abas completo de uma só vez
do.call(navset_tab, abas_ext)
```


## Recorte de 25 a 75 anos: distribuições, razões de equidade e coeficientes de contingência

```{r abas_extras_25_75}
# Lista para guardar as abas
abas_ext2 <- list()

i <- 0
for(lst in vars_fora_cruzados){
  i <- i + 1
  # cat(paste0("\n\n## ",list_vars_plot[lst],"\n\n"))
  grafs_categ_25_75[[lst]] %>% ggplotly_c() %>% 
    ggplotly_c()%>% 
    plotly::layout(margin = list(t = 80))  -> g1
  grafs_equidade_25_75[[lst]] %>% ggplotly_c() -> g2
  grafs_contingencia_25_75[[lst]] %>% ggplotly_c() -> g3
  
  # 2. bscols() do crosstalk cria o layout grid nativo para widgets
  layout_loop <- layout_columns(
    col_widths = c(12,6, 6), # 12 = 100% largura; 6 e 6 = 50% cada
    # row_heights = c(120.2, 1),  # Linha 1 fica ligeiramente mais alta que a linha 2
    # g1,
    g2,
    g3
  )
  
  # 3. Guardar como uma aba do Bootstrap
  abas_ext2[[i]] <- nav_panel(
    title = list_vars_plot[lst],
    card(
      
      card_body(g1,
                height = '400px',
                full_screen = TRUE
                ),
        
      layout_loop
      )
  )
  
  # # 3. Imprime o widget completo sem quebrar a renderização do R Markdown
  # print(htmltools::tagList(
  #   # htmltools::tags$h3(paste("Iteração", i)),
  #   layout_loop
  # ))
  
  cat('\n\n')
}

# 4. Renderizar o painel de abas completo de uma só vez
do.call(navset_tab, abas_ext2)
```


# Visões gerais: coeficientes de contingência X índices médios de equidade

```{r equidades_medias}
max_conting <- max(equidade_chisq_cruzados$coef_contin,
                   equidade_chisq_cruzados$coef_contin_all,
                   equidade_chisq_marginais$coef_contin,
                   equidade_chisq_marginais$coef_contin_all)
equidade_chisq_marginais %>%
  filter(variavel  %in% vars_nos_cruzados) %>% 
  ggplot_cat(aes(x = ano,y = coef_contin,color = variavel)) +
  ylim(c(0,1.2*max_conting))+
  geom_line(size = 1.3) +
  geom_point(size = 2) +
  geom_text(aes(label = round(coef_contin,2)),
            vjust = -3,
            # nudge_y = 50,
            show.legend = F) +
  geom_line(data = equidade_chisq_cruzados,
            aes(x = ano,y = coef_contin,col = "Total"),
            size = 1.3
  ) +
  geom_point(data = equidade_chisq_cruzados,
            aes(x = ano,y = coef_contin,col = "Total"),
            size = 2
  )  +
  geom_text(data = equidade_chisq_cruzados,
            aes(x = ano,
                y = coef_contin,
                label = round(coef_contin,2),
                col = "Total"),
            vjust = -3,
            # nudge_y = 50,
            show.legend = F) +
  labs(col = NULL,
       title = "Coeficientes de contingência",
       subtitle = "Observações nas distribuições cruzadas X marginais",
       y = "Coeficiente de contingência"
       ) -> p2

p2_pl <- ggplotly_c(p2) %>% plotly::style(textposition = "top center")
```


```{r coeficientes_contingencia_medios}
ativos_equidade_cruzados[!(any_vazio) & is.finite(equidade_cruzados),
                         .(equidade_cruzados = mean(equidade_cruzados),
                           equidade_cruzados_pond = sum(n_siape*equidade_cruzados)/sum(n_siape)),
                          .(ano = compet %/% 100)] -> equidade_cruzados_tab


ativos_equidade_marginais[!(any_vazio) & 
                            is.finite(equidade_marginais) & 
                            variavel %in% vars_nos_cruzados,
                          .(equidade_marginais = mean(equidade_marginais)),
                          .(ano = compet %/% 100,
                            variavel)]  %>% 
  ggplot_cat(aes(x = ano,y = equidade_marginais,color = variavel)) +
  ylim(c(0,1.2*max(equidade_chisq_cruzados$coef_contin)))+
  geom_line(size = 1.3) +
  geom_point(size = 2) +
  geom_hline(aes(yintercept = 1),size = 1.2) +
  geom_text(aes(label = round(equidade_marginais,1)),
            vjust = -1,
            # nudge_y = 50,
            show.legend = F) +
  ## média geral não ponderada
  geom_line(data = equidade_cruzados_tab,
            aes(x = ano,y = equidade_cruzados,col = "Total"),
            size = 1.3
  ) +
  geom_point(data = equidade_cruzados_tab,
            aes(x = ano,y = equidade_cruzados,col = "Total"),
            size = 2
  )  +
  geom_text(data = equidade_cruzados_tab,
            aes(x = ano,
                y = equidade_cruzados,
                label = round(equidade_cruzados,2),
                col = "Total"),
            vjust = -1,
            # nudge_y = 50,
            show.legend = F) +
  ## média geral ponderada
  geom_line(data = equidade_cruzados_tab,
            aes(x = ano,y = equidade_cruzados_pond,col = "Total (ponderado)"),
            size = 1.3
  ) +
  geom_point(data = equidade_cruzados_tab,
            aes(x = ano,y = equidade_cruzados_pond,col = "Total (ponderado)"),
            size = 2
  )  +
  geom_text(data = equidade_cruzados_tab,
            aes(x = ano,
                y = equidade_cruzados_pond,
                label = round(equidade_cruzados_pond,2),
                col = "Total (ponderado)"),
            vjust = -1,
            # nudge_y = 50,
            show.legend = F) +
  labs(title = "Médias das razões de equidade",
       subtitle = "Observações nas distribuições cruzadas X marginais",
       col = NULL,
       y = "Índice de equidade") -> p3

p3_pl <- ggplotly_c(p3) %>% plotly::style(textposition = "top center")
```

Os gráficos abaixo comparam duas formas de obtenção de um valor 'global', resumindo os níveis de inequidade
nas categorias e nas variáveis. 

À esquerda, compara-se o coeficiente de contingência global, obtido à partir das categorias cruzadas das variáveis de interesse, com os obtidos à partir das distribuições marginais de cada fator. À direita, de forma similar, são apresentados os valores médios dos índices de equidade i) calculados nas proporções das variáveis cruzadas e ii) calculados à partir das distribuições marginais. 

```{r app_visoes_gerais}
# 2. Exibe lado a lado (6 + 6 = 12 colunas no grid Bootstrap)
bscols(
  widths = c(6, 6),
  p2_pl,
  p3_pl
)
```


