---
title: "Indicador 11: Equidade de distribuição dos servidores públicos"
author: "MGI - SGP/DIGID/CGINF"
date: "`r format(Sys.Date(),'%d de %B de %Y')`"
output:
  html_document: 
    toc: true
editor_options: 
  chunk_output_type: console
---


```{r pkg, include = F,warning = F, message=F}
library(data.table)
library(dplyr)
library(rmarkdown)
library(ggplot2)
library(stringr)
library(patchwork)
library(htmltools)
library(crosstalk)
library(bslib)
source("../R/utils_pfgp.R")


# Cria uma regra de estilo CSS que força a altura de todos os gráficos dentro do bscols
estilo_altura <- tags$style("
  .crosstalk-bscols .js-plotly-plot, 
  .crosstalk-bscols .plot-container { 
    height: 700px !important; 
  }
")


### opções de tamanhos das figuras
fw <- 12
fh <- 12

### opções de chunk
knitr::opts_chunk$set(list(warning = FALSE,
                           message = FALSE,
                           error = FALSE,
                           echo = FALSE,
                           fig.width = fw,
                           fig.height = fh#,
                           # dev = c('png','svg')
                           )
                      )


### opções de tamanhos de texto dos itens (eixo, legendas, etc)
txt_size <- 18

### opção de tamanho de texto no label (geom_text)
txt_geom_size <- 3
```

```{r data}
ativos_equidade_tab <- readRDS('../data-raw/data_pfgp/ativos_equidade.rds')
vazios_excluidos <- readRDS('../data-raw/data_pfgp/ativos_equidade_vazios.rds')
load(file = '../data-raw/data_pfgp/ativos_equidade_marginais.rda')


## tirando 'cor-origem etc' da categoria
ativos_equidade_marginais[,categoria := gsub("Cor.*.tnica ","",categoria) %>% str_trim  ]


## ordenação geral de fatores com base na distribuição no siape, último mês
ativos_equidade_marginais %>%
  filter(compet == max(compet)) %>% 
  split(by = "variavel") %>% 
  lapply(function(splt){
    vr <- splt$variavel %>% unique()
    if(grepl("etar|gera",vr)){
      splt <- setorder(splt,variavel,categoria)
    }else{
      splt <- setorder(splt,variavel,-p_siape)
    }
    splt$categoria %>% as.character %>% gsub("\\,.*","",.) %>% unique()
  }) -> levels_categoria

# proporções em vez de percentuais
ativos_equidade_marginais[,`:=`(p_siape = 100*p_siape,
                                p_censo = 100*p_censo,
                                p_censo_all = 100*p_censo_all)]

ativos_equidade_tab[,`:=`(p_siape = 100*p_siape,
                                p_censo = 100*p_censo,
                                p_censo_all = 100*p_censo_all)]


ativos_equidade_marginais[,ano := compet %/% 100]
equidade_chisq_marginais[,ano := compet %/% 100]
equidade_chisq_cruzados[,ano := compet %/% 100]

```


# Descrição do indicador

Equidade de distribuição dos servidores públicos, vis a vis distribuição demográfica na população, por:

1. gênero; 

1. raça;

1. origem territorial; 

1. faixa etária


# Opção 1: índice de equidade por categoria

* Hipótese analítica: na ausência de desigualdade de ingresso como estatutário na APF, a proporção de servidores ativos em uma determinada categoria deveria ser equivalente à sua proporção na população.

* Definição: Razão entre o percentual de uma categoria dentre os ingressantes na APF e o percentual observado na população.

* Detalhe importante: O percentual da população é obtido com base nos dados do Censo de 2022, considerando a população com 18 anos ou mais e com pelo menos o ensino superior completo. Tal recorte justifica-se pelo fato de que este recorte ocorrem em 80% da APF.

* Fórmula conceitual: 

$$I_{eq} = \frac{\text{% de servidores estatutários ativos em uma categoria}}{\text{% desta categoria na população}}$$

Interpretação:

* $I_{eq} = 1$ → Representação equitativa da categoria

* $I_{eq} < 1$ → Sub-representação da categoria na APF

* $I_{eq} > 1$ → Sobrerrepresentação


# Opção 2: Coeficiente de contingência ajustado

A proposta do indicador envolve a comparação entre a proporção obervada no SIAPE para cada categoria $i$, denotada por $p_i$, e a observada no Censo, $\pi_i$, medindo grau de "aderência" da APF ao que se observa na população como um todo. O coeficiente de contingência ajustado pode ser aplicado para este tipo de situação.

Representado por $C_a$, o coeficiente é determinado da seguinte forma

$$C_a = 100\times\sqrt{\frac{\chi^2}{\chi^2_{max}}}$$

O termo $\chi^2$ depende da diferença entre o que se observa em cada "célula" (exemplo, pessoas pretas na APF) e o que se esperaria observar caso a o percentual observado fosse igual ao que se observa nos dados do Censo. Mais precisamente, considerando que $k$ representa o número de categorias:

$$\chi^2 = \sum_{i = 1}^{k}{\frac{(p_{i} - \pi_{i})^2}{\pi_{i}}}$$
Já o termo $\chi^2_{max}$ representa o valor máximo possível da medida $\chi^2$, que ocorre em uma situação hipotética em que 100% dos servidores ativos pertencem à categoria menos representativa na população brasileira como um todo. Para contornar o fato de que, dado o total observado em uma categoria, na população, nao ser o suficiente para preencher 100% dos servidores ativos no SIAPE (o que ocorre, por exemplo, para a populaçao indígena), o máximo hipotético desconsidera tais grupos.

Interpretação:

* $C_a= 0$ → Representação equitativa na categoria da variável em análise

* $C_a> 0$ → Há categorias sub-representadas e outras sobrerrepresentadas. O grau de de distanciamento da situação de equidade é maior quanto mais o índice se aproxima de 1.

* $C_a= 100$ → Sobrerrepresentação máxima para uma ou mais categorias.



Opções de cálculo

1. Comparando as proporções das categorias cruzadas das variáveis de interesse (exemplo, Mulheres pretas da geração X, naturais do nordeste)

1. Comparando as proporções marginais de cada variável, de forma separada.


# Comparação de distribuições e razões de equidade 


```{r dist_censo_siape}
# codf <- max(ativos_equidade_marginais$equidade_marginais)/max(equidade_chisq_cruzados$coef_contin,na.rm = T)
# range_eq <- range(ativos_equidade_marginais$equidade_marginais)
anos.v <- unique(ativos_equidade_marginais$compet %/% 100) #%>% seq(.[1])


## função para comparação entre categorias

compara_categ <- function(var_graph,var_all = "p_censo") {
  stopifnot(var_all %in% c("p_censo","p_censo_all"))
  
  pd_g <- position_dodge(width = 0.75)
  
  dt_var <- ativos_equidade_marginais[variavel == var_graph]
  dt_var_contin <- equidade_chisq_marginais[variavel == var_graph,]

  # separando sexo, caso tenha
  if(var_graph == 'cor_sexo'){
    dt_var[,`:=`(subcateg = gsub(".*\\, ","",categoria),
                 categoria = gsub("\\,.*","",categoria))]
  }else{
    dt_var[,subcateg := ""]
  }
  
  # demais ajustes
  dt_var[,`:=`(ano = compet %/% 100,
               categoria = as.character(categoria))]
  
  
  # Limite máximo seguro (ignorando NAs)
  max_y <- max(c(dt_var$p_censo, dt_var$p_siape, dt_var$p_censo_all), na.rm = TRUE)
  
  
  dt_var %>%
    ## categorias maiores primeiro
    setorder(-p_censo) %>% 
    .[,categoria.f := factor(as.character(categoria),
                             levels = levels_categoria[[var_graph]],ordered = T)]  %>% 
    
    ## melt para facilitar a posição (censo e siape são colunas)
    melt(id.vars = c("ano","categoria.f","subcateg"),
         measure.vars = c("p_siape",var_all),
         variable.name = c("Grupo"),
         value.name = "p") %>% 
    .[,Grupo := gsub("p_","",Grupo) %>% toupper] %>% #View
    
    ## filtrando em 2023 (linha de base) x ano atual
    filter(ano %in% c(2023,max(anos.v))) %>% 
    ggplot_cat(
      aes(y = p,fill = Grupo,x = categoria.f)) +
    
    # colunas empilhadas
    geom_col(position = pd_g,width = 0.75)  +
    
    # texto
    geom_text(
      aes(
        y = p + 0.03*max_y,
        label = round(p,1) %>% paste0("%")
      ),
      position = pd_g,
      # col = "white"
      vjust = -0.5,
      size = txt_geom_size
    )+ 
    
    # 3. Dá 15% de margem no topo do eixo Y sem usar ylim
    scale_y_continuous(
      limits = c(0, max_y * 1.15),
      expand = expansion(mult = c(0, 0.3))
    ) + 
    facet_wrap(subcateg ~ ano,ncol= 2) + 
    labs(title = NULL,
         y = "Índice equidade",
         col = NULL,
         x = NULL,
         fill = NULL,
         linetype = NULL) +
    theme(
      # Adiciona a borda cinza (ou preta) ao redor de cada painel
      panel.border = element_rect(color = "gray50", fill = NA, linewidth = 0.8),
      # Ajusta a distância entre as caixas dos painéis
      panel.spacing.y = unit(10.5, "lines"),
      plot.margin = margin(t = 30, r = 10, b = 10, l = 10), # Margem superior externa
      strip.text = element_text(margin = margin(b = 8, t = 4)) # Afasta o texto do título da barra
    )
}


grafs_categ <- sapply(ativos_equidade_marginais$variavel %>% unique,compara_categ,simplify = F)
grafs_categ_all <- sapply(ativos_equidade_marginais$variavel %>% unique,compara_categ,
                          var_all = "p_censo_all",simplify = F)


# plot_layout(grafs_categ[[1]] + grafs_categ[[2]] + grafs_categ[[3]] + grafs_categ[[4]],ncol = 2)
# plot_layout(grafs_categ[[1]] / (grafs_categ[[2]] + grafs_categ[[3]]) ,nrow = 2)

```




```{r equidade_chisq}
# var_graph <- "no_cor_origem_etnica"
codf <- max(ativos_equidade_marginais$equidade_marginais)/max(equidade_chisq_cruzados$coef_contin,na.rm = T)
range_eq <- range(c(ativos_equidade_marginais$equidade_marginais))
range_eq_all <- range(ativos_equidade_marginais$equidade_marginais_all)
rg_eq <- range(range_eq,range_eq_all)

range_conting <- range(equidade_chisq_marginais$coef_contin,
                       equidade_chisq_cruzados$coef_contin)

range_conting_all <- range(equidade_chisq_marginais$coef_contin_all,
                           equidade_chisq_cruzados$coef_contin_all)

rg_contg <- range(range_conting,range_conting_all)




compara_equidade <- function(var_graph,var_all = "p_censo"){
  stopifnot(var_all %in% c("p_censo","p_censo_all"))

  dt_var <- ativos_equidade_marginais[variavel == var_graph]
  
  # se censo total, substituir variáveis
  if(var_all == "p_censo_all"){
    nms_all <- grep("_all$",names(dt_var),value =  T)
    dt_var <- select(dt_var,-matches(nms_all %>% gsub("_all$","",.) %>% paste0("$")))
    setnames(dt_var,nms_all,nms_all %>% gsub("_all$","",.))
    
    # rg_eq <- range_eq_all
  }else{
    # rg_eq <- range_eq
  }
  
  # separando sexo, caso tenha
  if(var_graph == 'cor_sexo'){
    dt_var[,`:=`(subcateg = gsub(".*\\, ","",categoria),
                 categoria = gsub("\\,.*","",categoria)
                 )]
  }
  dt_var[,`:=`(categoria.f = factor(categoria,
                                    levels = levels_categoria[[var_graph]],
                                    ordered = T))]
  
  dt_var %>%
    ggplot_cat(
      aes(x = ano)
      ) +
    ylim(c(0,1.1*rg_eq[2])) +
    geom_line(
      aes(
        y = equidade_marginais,
        col = categoria.f
        ),
      size = 1) +
    geom_point(
      aes(
        y = equidade_marginais,
        col = categoria.f
        ),size = 2) +
    geom_hline(aes(yintercept = 1),size = 1.2) +
    # geom_line(
    #   data = dt_var_contin,
    #   aes(
    #     x = ano,
    #     y = codf*coef_contin,
    #     linetype = "Coef.Contingência\n da variável"),
    #   size = 1.3
    # ) +
   # geom_text(
   #   data = dt_var_contin,
   #   aes(
   #     x = ano,
   #     y = codf*coef_contin,
   #     label = round(coef_contin,2),
   #     linetype = "Coef.Contingência\n da variável"),
   #   vjust = -2
   #   # size = 1.3
   # ) +
   # geom_line(
   #   data = equidade_chisq_cruzados,
   #   aes(
   #     x = zoo::as.yearmon(as.character(compet),format = "%Y%m"),
   #     y = codf*coef_contin,
   #     linetype = "Coef.Contingência\n geral"),
   #   size = 1.3
   # ) +
       scale_linetype_manual(
         values = c("Coef.Contingência\n da variável" = 2,
                    "Coef.Contingência\n geral" = 3)
         ) +
       # scale_y_continuous(
       #   name = "Índide de equidade",
       #   limits = c(0,range_eq[2]),
       #   sec.axis = sec_axis(coef_contin ~./codf,name = "Coef. de Contingência")
       #   ) +
       labs(title = var_graph,
            y = "Índice equidade",
            col = NULL,
            x = NULL,
            linetype = NULL) -> p
     if(var_graph == "cor_sexo"){
       p <- p + 
         facet_wrap(subcateg ~ .,nrow = 1,scale = 'fixed')#+
       # theme(
       #   # Adiciona a borda cinza (ou preta) ao redor de cada painel
       #   panel.border = element_rect(color = "gray50", fill = NA, linewidth = 0.8),
       #   # Ajusta a distância entre as caixas dos painéis
       #   panel.spacing = unit(1, "lines")
       #   )
       }
     p
     }


grafs_equidade <-
  sapply(ativos_equidade_marginais$variavel %>% unique,
         compara_equidade,
         simplify = F)

grafs_equidade_all <-
  sapply(ativos_equidade_marginais$variavel %>% unique,
         compara_equidade,
         simplify = F,var_all = 'p_censo_all')



compara_contingencia <- function(var_graph,var_all = "p_censo"){
  stopifnot(var_all %in% c("p_censo","p_censo_all"))
  
  
  # dt_var <- ativos_equidade_marginais[variavel == var_graph]
  dt_var_contin <- equidade_chisq_marginais[variavel == var_graph,]
  dt_var_contin_cr <- equidade_chisq_cruzados %>% copy
  
  # se censo total, substituir variáveis
  if(var_all == "p_censo_all"){
    nms_all <- grep("_all$",names(dt_var_contin),value =  T)
    dt_var_contin <- select(dt_var_contin,-matches(nms_all %>% gsub("_all$","",.) %>% paste0("$")))
    setnames(dt_var_contin,nms_all,nms_all %>% gsub("_all$","",.))
    
    nms_all <- grep("_all$",names(dt_var_contin_cr),value =  T)
    dt_var_contin_cr <- select(dt_var_contin_cr,-matches(nms_all %>% gsub("_all$","",.) %>% paste0("$")))
    setnames(dt_var_contin_cr,nms_all,nms_all %>% gsub("_all$","",.))
    
    
    # rg_contg <- range_conting_all
  }else{
    # rg_contg <- range_conting
  }
  # dt_var_contin[,`:=`(categoria.f = factor(categoria,
  #                                   levels = levels_categoria[[var_graph]],
  #                                   ordered = T))]
  
  # # separando sexo, caso tenha
  # if(var_graph == 'cor_sexo'){
  #   dt_var[,`:=`(subcateg = gsub(".*\\, ","",categoria),
  #                categoria = gsub("\\,.*","",categoria))]
  # }
  
  dt_var_contin %>%
   ggplot_cat(
     aes(y = coef_contin,
         x = ano)
   ) +
   ylim(c(0,rg_contg[2])) +
   geom_line(
     aes(
       y = coef_contin,
       linetype = "Coef.Contingência\n da variável"),
     size = 1.1
   ) +
   geom_point(
     aes(
       linetype = "Coef.Contingência\n da variável"),
     size = 2
   ) +
   # geom_text(
   #   aes(
   #     label = round(coef_contin,2),
   #     linetype = "Coef.Contingência\n da variável"),
   #   vjust = -10
   #   # size = 1.3
   # ) +
   geom_line(
     data = dt_var_contin_cr,
     aes(
       x = ano,
       y = coef_contin,
       linetype = "Coef.Contingência\n geral"),
     size = 1.3
   ) +
   scale_linetype_manual(
     values = c("Coef.Contingência\n da variável" = 1,
                "Coef.Contingência\n geral" = 3)
   ) +
   # scale_y_continuous(
   #   name = "Índide de equidade",
   #   limits = c(0,range_eq[2]),
   #   sec.axis = sec_axis(coef_contin ~./codf,name = "Coef. de Contingência")
   # ) +
   labs(title = var_graph,
        y = "Coeficiente de contingência",
        col = NULL,
        x = NULL,
        linetype = NULL) -> p
  # if(var_graph == "cor_sexo"){
  #   p <- p + facet_wrap(subcateg ~ .,nrow = 1,scale = 'fixed')
  # }
  p
         }

grafs_contingencia <-
  sapply(ativos_equidade_marginais$variavel %>% unique,
         compara_contingencia,
         simplify = F
         )


grafs_contingencia_all <-
  sapply(ativos_equidade_marginais$variavel %>% unique,
         compara_contingencia,
         simplify = F,var_all = 'p_censo_all'
         )

# library(patchwork)
# plot_layout(grafs_categ[[1]] + grafs_categ[[2]] + grafs_categ[[3]] + grafs_categ[[4]],ncol = 2)
# plot_layout(grafs_categ[[1]] / (grafs_categ[[2]] + grafs_categ[[3]]) ,nrow = 2)

```


```{r plot_sections,results = 'asis'}
list_vars_plot <- c('faixa_etaria.f' = "Geração",
                    'no_regiao_naturalidade' = "Região de origem",
                    'cor_sexo' = "Sexo x  cor/origem étnica")

# Lista para guardar as abas
abas <- list()

i <- 0
for(lst in names(list_vars_plot)){
  i <- i + 1
  # cat(paste0("\n\n## ",list_vars_plot[lst],"\n\n"))
  grafs_categ[[lst]] %>% ggplotly_c() %>% 
    ggplotly_c()%>% 
    plotly::layout(margin = list(t = 80))  -> g1
  grafs_equidade[[lst]] %>% ggplotly_c() -> g2
  grafs_contingencia[[lst]] %>% ggplotly_c() -> g3
  
  # 2. bscols() do crosstalk cria o layout grid nativo para widgets
  layout_loop <- layout_columns(
    col_widths = c(12,6, 6), # 12 = 100% largura; 6 e 6 = 50% cada
    # row_heights = c(120.2, 1),  # Linha 1 fica ligeiramente mais alta que a linha 2
    # g1,
    g2,
    g3
  )
  
  # 3. Guardar como uma aba do Bootstrap
  abas[[i]] <- nav_panel(
    title = list_vars_plot[lst],
    card(
      
      card_body(g1,
                height = '400px',
                full_screen = TRUE
                ),
        
      layout_loop
      )
  )
  
  # # 3. Imprime o widget completo sem quebrar a renderização do R Markdown
  # print(htmltools::tagList(
  #   # htmltools::tags$h3(paste("Iteração", i)),
  #   layout_loop
  # ))
  
  cat('\n\n')
}

# 4. Renderizar o painel de abas completo de uma só vez
do.call(navset_tab, abas)
```



# Visões gerais: coeficientes de contingência X índices médios de equidade

```{r equidades_medias}
max_conting <- max(equidade_chisq_cruzados$coef_contin,
                   equidade_chisq_cruzados$coef_contin_all,
                   equidade_chisq_marginais$coef_contin,
                   equidade_chisq_marginais$coef_contin_all)
equidade_chisq_marginais %>%
  ggplot_cat(aes(x = ano,y = coef_contin,color = variavel)) +
  ylim(c(0,1.2*max_conting))+
  geom_line(size = 1.3) +
  geom_point(size = 2) +
  geom_text(aes(label = round(coef_contin,2)),
            vjust = -3,
            # nudge_y = 50,
            show.legend = F) +
  geom_line(data = equidade_chisq_cruzados,
            aes(x = ano,y = coef_contin,col = "Total"),
            size = 1.3
  ) +
  geom_point(data = equidade_chisq_cruzados,
            aes(x = ano,y = coef_contin,col = "Total"),
            size = 2
  )  +
  geom_text(data = equidade_chisq_cruzados,
            aes(x = ano,
                y = coef_contin,
                label = round(coef_contin,2),
                col = "Total"),
            vjust = -3,
            # nudge_y = 50,
            show.legend = F) +
  labs(col = NULL,
       title = "Coeficientes de contingncia",
       subtitle = "Observações nas distribuições cruzadas X marginais",
       y = "Coeficiente de contingência"
       ) -> p2

p2_pl <- ggplotly_c(p2) %>% plotly::style(textposition = "top center")
```


```{r coeficientes_contingencia_medios}
ativos_equidade_tab[,.(equidade_cruzados = mean(equidade_cruzados)),
                          .(ano = compet %/% 100)] -> equidade_cruzados_tab


ativos_equidade_marginais[,.(equidade_marginais = mean(equidade_marginais)),
                          .(ano = compet %/% 100,
                            variavel)]  %>% 
  ggplot_cat(aes(x = ano,y = equidade_marginais,color = variavel)) +
  # ylim(c(0,1.2*max(equidade_chisq_cruzados$coef_contin)))+
  geom_line(size = 1.3) +
  geom_point(size = 2) +
  geom_hline(aes(yintercept = 1),size = 1.2) +
  geom_text(aes(label = round(equidade_marginais,1)),
            vjust = -1,
            # nudge_y = 50,
            show.legend = F) +
  geom_line(data = equidade_cruzados_tab,
            aes(x = ano,y = equidade_cruzados,col = "Total"),
            size = 1.3
  ) +
  geom_point(data = equidade_cruzados_tab,
            aes(x = ano,y = equidade_cruzados,col = "Total"),
            size = 2
  )  +
  geom_text(data = equidade_cruzados_tab,
            aes(x = ano,
                y = equidade_cruzados,
                label = round(equidade_cruzados,2),
                col = "Total"),
            vjust = -1,
            # nudge_y = 50,
            show.legend = F) +
  labs(title = "Médias das razões de equidade",
       subtitle = "Observações nas distribuições cruzadas X marginais",
       col = NULL,
       y = "Índice de equidade") -> p3

p3_pl <- ggplotly_c(p3) %>% plotly::style(textposition = "top center")
```

Os gráficos abaixo comparam duas formas de obtenção de um valor 'global', resumindo os níveis de inequidade
nas categorias e nas variáveis. 

À esquerda, compara-se o coeficiente de contingência global, obtido à partir das categorias cruzadas das variáveis de interesse, com os obtidos à partir das distribuições marginais de cada fator. À direita, de forma similar, são apresentados os valores médios dos índices de equidade i) calculados nas proporções das variáveis cruzadas e ii) calculados à partir das distribuições marginais. 

```{r app_visoes_gerais}
# 2. Exibe lado a lado (6 + 6 = 12 colunas no grid Bootstrap)
bscols(
  widths = c(6, 6),
  p2_pl,
  p3_pl
)
```



# Visualizando indicadores de equidade e contingência, sem filtrar população total do censo para quem tem nível superior



```{r plot_sections_all,results = 'asis'}

# Lista para guardar as abas
abas2 <- list()

i <- 0
for(lst in names(list_vars_plot)){
  i <- i + 1
  # cat(paste0("\n\n## ",list_vars_plot[lst],"\n\n"))
  grafs_categ_all[[lst]] %>% 
    ggplotly_c()%>% 
    plotly::layout(margin = list(t = 80)) -> g1 # <--- Força 80px de respiro no topo do gráfico todo
  grafs_equidade_all[[lst]] %>% ggplotly_c() -> g2
  grafs_contingencia_all[[lst]] %>% ggplotly_c() -> g3
  
  
  # 2. bscols() do crosstalk cria o layout grid nativo para widgets
  layout_loop <- layout_columns(
    col_widths = c(12,6, 6), # 12 = 100% largura; 6 e 6 = 50% cada
    # row_heights = c(120.2, 1),  # Linha 1 fica ligeiramente mais alta que a linha 2
    # g1,
    g2,
    g3
  )
  
  # 3. Guardar como uma aba do Bootstrap
  abas2[[i]] <- nav_panel(
    title = list_vars_plot[lst],
    card(
      
      card_body(g1,
                height = '500px',
                full_screen = TRUE
                ),
        
      layout_loop
      )
  )
  
  # # 3. Imprime o widget completo sem quebrar a renderização do R Markdown
  # print(htmltools::tagList(
  #   # htmltools::tags$h3(paste("Iteração", i)),
  #   layout_loop
  # ))
  
  cat('\n\n')
}

# 4. Renderizar o painel de abas completo de uma só vez
do.call(navset_tab, abas2)
```


